【裁判字號】    97,易,219
【裁判日期】    981126
【裁判案由】    竊盜
【裁判全文】
臺灣臺東地方法院刑事判決               97年度易字第219號
公  訴  人  臺灣臺東地方法院檢察署檢察官
被      告  辰○○（原名：柯有.
選任辯護人  林長振律師
上列被告因竊盜等案件，經檢察官提起公訴（96年度偵字第2213
號），本院判決如下：
    主  文
辰○○均無罪。
    理  由
一、公訴意旨略以：被告辰○○基於意圖為自己不法所有之犯意
    ，利用分別罹有中度精神障礙之人乙○○及輕度精神障礙之
    人未○○（乙○○、未○○所涉部分，業經臺灣臺東地方法
    院檢察署檢察官於民國97年 7月31日另為不起訴處分確定在
    案）辨別事理能力較弱，竟向該二人佯稱其已取得椰子園主
    人之同意，欲僱請該二人採收椰子，致不知情之乙○○、未
    ○○二人，先後於附表所示之時間，由被告駕駛未懸掛行車
    牌照之自用小貨車附載乙○○及未○○，一同前往如附表所
    示之地點，後由乙○○利用鋁梯，並持鐮刀爬上椰子樹，將
    椰子割下，而未○○則在樹下負責拉繩，被告乃將椰子搬運
    上車，以此方式，竊取如附表所示被害人所有，如附表所示
    數量之椰子，得手後，即售予不知情之中盤商，以獲取現金
    花用，因認被告涉犯刑法第 321條第1項第3款之攜帶兇器竊
    盜罪嫌云云。
二、按犯罪事實應依證據認定之，無證據不得認定犯罪事實；又
    不能證明被告犯罪者，應諭知無罪之判決，刑事訴訟法第15
    4條第2項、第301條第1項分別定有明文。次按事實之認定，
    應憑證據，如未能發現相當證據，或證據不足以證明，自不
    能以推測或擬制之方法，以為裁判基礎；而刑事訴訟法上所
    謂認定犯罪事實之證據，係指足以認定被告確有犯罪行為之
    積極證據而言，該項證據自須適合於被告犯罪事實之認定，
    始得採為斷罪資料；又認定犯罪事實所憑之證據，雖不以直
    接證據為限，間接證據亦包括在內，然而無論直接或間接證
    據，其為訴訟上之證明，須於通常一般之人均不致有所懷疑
    ，而得確信其為真實之程度者，始得據為有罪之認定，倘其
    證明尚未達到此一程度，而有合理之懷疑存在時，即無從為
    有罪之認定；至採用間接證據時，必其所成立之證據，在直
    接關係上，雖僅足以證明他項事實，而由此他項事實，本於
    推理之作用足以證明待證事實者，方為合法，若憑空之推想
    ，並非間接證據；再認定不利於被告之事實，須依積極證據
    ，苟積極證據不足為不利於被告事實之認定時，即應為有利
    於被告之認定，更不必有何有利之證據，最高法院分別著有
    40年臺上字第86號、29年上字第3105號、76年臺上字第4986
    號、32年上字第67號暨30年上字第 816號判例意旨可資參照
    。另按被告或共犯之自白，不得作為有罪判決之唯一證據，
    仍應調查其他必要之證據，以察其是否與事實相符，刑事訴
    訟法第156條第2項則定有明文，考其立法旨趣乃在防範被告
    或共犯自白之虛擬，致與真實不符，故對自白在證據上之價
    值加以限制，明定須藉補強證據以擔保其自白之真實性；亦
    即，以補強證據之存在，藉之限制自白在證據上之價值。又
    所謂補強證據，係指除該自白之外，其他足資以證明自白之
    犯罪事實確具有相當程度真實性之證據而言，雖其所補強者
    ，非以事實之全部為必要，但仍須因補強證據之質量與自白
    之相互利用，而足使犯罪事實獲得確信者，始足當之。再犯
    罪事實之共犯，仍為被告以外之人，共犯不論在同一訴訟程
    序而為共同被告，或在不同之訴訟程序而非共同被告，其各
    別犯罪事實乃各自獨立存在，就被告本人之案件而言，共犯
    在刑事審判上之本質仍屬證人，而共犯所為之自白或其他不
    利於己之陳述，固得採為認定其他共犯犯罪之證據，然利用
    具有共犯關係之共同被告自白或其他不利於己之陳述，作為
    認定其他共同被告犯罪之證據時，為確保其他共同被告對證
    人之詰問權，該具證人適格之共同被告於審判中，除有類如
    刑事訴訟法第159條之3所列各款情形，或被告已明示捨棄詰
    問者外，應依人證之法定調查程序傳喚到庭具結陳述，使其
    他共同被告有詰問該共同被告即證人之機會，且該共犯之自
    白或其他不利於己之陳述，除須無瑕疵可指外，仍應調查其
    他必要之證據，以察其陳述是否與事實相符，並非絕對可由
    法院自由判斷該共犯之自白或不利於己之陳述之證明力，倘
    若不為此調查，而專憑該項供述遽為被告犯罪事實之認定，
    即與上開規定有違；亦即，如欲以共犯之自白作為認定被告
    犯罪之證據，仍須有其他補強證據以擔保該共犯自白之真實
    性，尚不得逕以之作為認定被告有罪判決之唯一證據（最高
    法院95年度臺上字第5418號、第6673號、96年度臺上字第90
    1 號、第1041號判決意旨併予參照）。又按認定犯罪事實應
    依證據，為刑事訴訟法所明定，故被告否認犯罪事實所持之
    辯解，縱屬不能成立，仍非有積極證據足以證明其犯罪行為
    ，不能遽為有罪之認定，最高法院30年上字第1831號判例意
    旨亦揭之甚明，是被告否認犯罪事實所持辯解縱使不能成立
    ，除非有確實證據足以證明對於被告犯罪已無合理之懷疑外
    ，尚不能遽為有罪之認定，且刑事訴訟法規定被告有緘默權
    ，被告基於「不自證己罪原則」，既無供述之義務，亦無真
    實陳述之義務，同時亦不負自證清白之責任，自不能因被告
    未能提出證據資料證明其無罪，即反執此認定有罪，況法院
    審理刑事案件，檢察官之地位與民事原告地位相當，對於控
    訴被告犯罪事實之證明責任，自包括提出證據之責任與使法
    院相信被告確有犯罪事實之心證責任，此須使法院無合理之
    懷疑，始得認定被告有罪，而被告在訴訟上所為之辯解，衹
    須達於對起訴事證提出合理質疑之程度為已足，檢察官如對
    被告所舉反證仍有爭執，即應依刑事訴訟法第 161條規定積
    極舉證釋疑，縱被告空言否認被訴之犯罪事實，猶毋庸令其
    負自證無罪之責任（最高法院92年度臺上字第2753號、97年
    度臺上字第3099號判決意旨可參）。從而，被告辯解縱有矛
    盾或不可採之處，仍不得遽此反執為認定犯罪事實所憑之積
    極證據。矧觀諸法治國家下之刑事訴訟三方構造關係，被告
    既無自證無罪之義務，代表國家公益追訴犯罪之檢察官，其
    職責除提起公訴外，尚須蒞庭參與法庭之攻防活動以維持公
    訴，而兼負有說服之責，其舉證責任之目的，乃在充分證明
    被告確有如公訴所指之犯罪事實，從而其舉證責任應存在於
    刑事訴訟程序之全程，倘其舉證不完全或不足以使法院產生
    有罪之確信時，即難謂已盡終局、實質之舉證責任，是刑事
    訴訟程序中，檢察官既為程序當事人之一，其就用以證明犯
    罪事實之所有證據資料，本即負有蒐集、提出及說服之責，
    刑事訴訟法第161條第1項規定「檢察官就被告犯罪事實，應
    負舉證責任，並指出證明之方法」即明斯旨；至於91年2月8
    日修正前同法第 163條第1項及修正後同條第2項關於法院調
    查證據之規定，乃指法院應於訴訟當事人舉證之範圍內，依
    職權或聲請，循同法第 164條以下關於證據調查之程序及方
    法而為調查，以將檢察官及其他當事人之舉證，轉換為法院
    之證據認知，究明證據資料之證據能力與證明力，非謂法院
    得逾越公正第三者之地位，取代檢察官而自行蒐集證據，否
    則不啻破壞訴訟之三方關係，並衍生由法院證明被告犯罪或
    檢察官與法院協同證明被告犯罪等嚴重悖離法治國原則之結
    果，進而影響人民對於法院中立客觀之信賴。最高法院就此
    亦指明，法院固得依職權調查證據，但並無蒐集證據之義務
    ，蒐集證據乃檢察官之職責，事實審法院應以調查證據為其
    主要職責，刑事訴訟法第 379條第10款所定應於審判期日調
    查之證據而未予調查之違法，解釋上應不包括蒐集證據在內
    ，其調查之範圍，以審判中案內所存在之一切證據為限，案
    內所不存在之證據，即不能責令法院為發現真實，應依職權
    從各方面蒐集證據（87年度臺非字第 1號、90年度臺上字第
    4513號判決意旨可資參照）。倘檢察官所提出之證據，不足
    為被告有罪之積極證明，或其指出證明之方法，無從說服法
    院以形成被告有罪之心證，基於無罪推定之原則，自應為被
    告無罪判決之諭知（最高法院92年臺上字第 128號判例要旨
    可參）。是以，法院不得以偵查機關關於某種犯罪之調查不
    易，即放棄檢察官應負證據蒐集、提出及說服之責之堅持，
    致有違刑事訴訟無罪推定及嚴格證明之原則。申言之，無罪
    推定原則係針對犯罪事實為論罪科刑前提之程序上原則，使
    無罪責無刑罰之實體法原則，反映於訴訟法上不能證明犯罪
    即應為無罪判決之規定，而此反應於刑事訴訟程序之舉證責
    任，乃指檢察官或自訴人就被告犯罪事實存在之舉證未盡時
    ，即受控訴無效判斷之不利益結果。又犯罪事實存在與否，
    亦即所謂事實真偽不明之情況，刑事訴訟法並非指真偽程度
    各半之情形，基於無罪推定原則，祇要未達證明犯罪事實確
    實存在之程度即適，此乃因刑事訴訟係以國家對於被告之犯
    罪事實，為適用刑罰法律，而形成並確定具體刑罰權，動輒
    剝奪人民基本權利，故而對於犯罪事實存在與否之證明程度
    要求特高，是刑事訴訟程序之舉證責任，在於超越合理可疑
    程度之高度證明無法達成，而事實陷於真偽不明時，即啟動
    其機能，以判斷舉證責任負擔者之敗訴責任。復按刑事訴訟
    法第161條、第163條修正後，檢察官於公判庭中對於犯罪事
    實存在所應負之舉證責任，將無法假藉任何理由脫免，而使
    實質舉證責任任意轉嫁予被告負擔，甚或濫以法院為發見絕
    對真實，應盡職權調查能事之詞，令舉證責任分配與無罪推
    定原則遁入法院職權調查之保護，而形同虛設，致被告在訴
    訟全程均蒙上受有罪推定之陰影與壓力，亦嚴重破壞法治國
    之法院應本公正第三人之聽訟地位，不應過度職權介入事實
    調查之司法本質，使人誤以法院假藉發見真實之名，協助控
    訴之一方打擊被告，破毀訴訟制度之核心價值，且令被告無
    法適時受憲法公正審判程序之保障，尤以社會民心普遍望治
    甚切，職司訴訟程序控訴之一方，並兼負偵查主體之檢察官
    ，更應善盡其證據蒐集、提出及說服之責，使刑事訴訟審判
    程序之核心得聚集於法庭活動以現有證據為攻防辯論，而非
    期待法院依職權調查證據，以補足檢察官舉證程度之不足，
    致有違憲法權力分立之虞。質言之，在刑事訴訟法改採當事
    人進行主義之訴訟架構下，檢察官在公判庭上無法就被告犯
    罪事實證明至超越合理可疑之程度時，法院基於中立第三人
    之立場，即應對被告諭知無罪之判決，不應逾越檢察官之舉
    證範圍，再依職權進行證據之蒐集與調查，如此方有助於檢
    察官舉證責任之落實，亦使院檢雙方角色、權責分明，各自
    嚴守職務本分，不再接續糾問被告，以落實憲法公平法院之
    理念。末按偵查程序以發現真實之犯罪人為目的，如某甲不
    屬於犯罪之人時，應繼續發現何人（乙或丙甚或丁）為犯罪
    之人；但審判程序，法院只須判斷已被起訴之被告是否為真
    實之犯罪行為人，若經為必要之調查，其所獲得之證據資料
    ，仍不足為該被告有罪之論證時，即應為無罪之諭知。至該
    項犯罪事實，究係被告以外何人所為，則無查明之義務（最
    高法院73年臺上字第3892號判例要旨參照）。
三、公訴意旨認被告辰○○涉有攜帶兇器竊盜罪嫌，無非係以證
    人未○○、乙○○於警詢及偵訊時之供述、證人即被害人癸
    ○○、戊○○、庚○○、寅○○、午○○、申○○及巳○○
    於警詢時之證述、證人未○○指認竊盜現場照片12張、臺東
    縣警察局成功分局搜索、扣押筆錄及臺灣臺東地方法院檢察
    署扣押物品清單各1份、扣案物品照片8張等件資為論據，此
    外別無其他積極證據。訊據被告固坦承伊確曾僱請未○○、
    乙○○一同採割及載運椰子之事實，惟堅詞否認有何竊盜犯
    行，先於偵查中辯稱：伊與乙○○、李千慧、吳文德於96年
    6 月間曾在都蘭採割椰子，而起訴書所載之時間，伊均在太
    麻里、金峰鄉割椰子，未與未○○一同採椰子，伊所有未掛
    行車牌照之貨車於同年 7月11日損壞後，伊即未再採割椰子
    云云，嗣於本院審訊時改稱：伊未於起訴書所載之時、地採
    割椰子，伊於96年7月9日、10日係在舊臺東大橋處採割椰子
    ，當時共同採割之人有丑○○、丙○○、乙○○、李千慧與
    伊共五人，同年月10日下午伊所有無行車牌照之藍色小貨車
    因引擎縮缸損壞後，伊即未繼續採割，車子係1、2個月後才
    送修云云。
四、所謂證據能力，指證據得提出於法院調查，以供作認定犯罪
    事實存否之用所具備之形式資格，而證據能力之有無，即證
    據是否適格，悉依相關法律定之，不許法院自由判斷。無證
    據能力之證據資料，應先予以排除，不得作為判斷之依據，
    故證據資料必先具有證據能力，容許為訴訟上之證明，並在
    審判期日經合法調查後，始有證明力可言，而得進一步為法
    院評斷其能否證明某種待證事實有無之實質證據價值（最高
    法院95年度臺上字第3764號、96年度臺上字第5979號判決意
    旨參照）。又為保障被告之反對詰問權，排除具有虛偽危險
    性之傳聞證據，以求實體真實之發見，乃於92年2月6日修正
    公布，同年9月1日施行之刑事訴訟法增訂傳聞法則及其例外
    之規定，於第159條第1項修正為「被告以外之人於審判外之
    言詞或書面陳述，除法律有規定者外，不得作為證據」，該
    條所稱「法律有規定」得作為證據者，乃傳聞法則之例外規
    定，例如增訂之第159條之1至第159條之5等規定，此均屬有
    證據能力之法律規定。依法律規定為有證據能力之證據，於
    其條文如係規定應符合一定之要件，始例外取得證據能力者
    ，如同法第159條之5規定之「明示或擬制同意」及「證據適
    當性」等要件，於個案審判上如何認定其符合規定之要件，
    自應於判決理由內，依其調查所得為必要之說明。至不合傳
    聞例外之傳聞證據，雖不得以之作為認定犯罪事實存否之證
    據，然按之同法第166條之1第2項、第3項第6款、第166條之
    2第1項、第 2項等規定，則被告以外之證人於審判中所為之
    陳述，與先前之陳述內容相左或不一致時，即非不得以其先
    前所為「自我矛盾之陳述」，用來彈劾（爭執、否定）該證
    人在審判中供述證據之證明力，而此種僅止於用以爭執證明
    力之彈劾證據，尚無嚴格證明法則之適用（最高法院96年度
    臺上字第4363號、第7337號判決意旨參照）。茲就本案所涉
    之證據能力，分列說明如次：
(一)按被告以外之人於檢察事務官、司法警察官或司法警察調查
    中所為之陳述，與審判中不符時，其先前之陳述具有較可信
    之特別情況，且為證明犯罪事實存否所必要者，得為證據，
    刑事訴訟法第159條之2定有明文，揆其立法旨意，乃被告以
    外之人於檢察事務官、司法警察（官）調查中之陳述，性質
    上屬傳聞證據，違背直接審理及言詞審理原則，原則上不認
    其具證據能力，惟依同法第228條第2項、法院組織法第66條
    之3第1項第 2款之規定，檢察事務官有調查犯罪及蒐集證據
    與詢問告訴人、告發人、證人或鑑定人之權限，刑事訴訟法
    第 229條至第231條之1亦規定司法警察（官）具有調查犯罪
    嫌疑人犯罪情形及蒐集證據等職權，若以其等調查所得證據
    資料，一昧排除，自違背實體真實發見之訴訟目的，是以先
    前與審判中不符之陳述，具有較可信之特別情形，且為證明
    犯罪事實存否所必要者，例外認有證據能力，此與籠統之所
    謂「案重初供」者迥然不同（最高法院94年度臺上字第2677
    號判決意旨參照）。又上開傳聞法則之例外，即英美法所稱
    之「自己矛盾之供述」，必符合被告以外之人於檢察事務官
    、司法警察（官）調查中所為之陳述，「與審判中不符」，
    且其先前之陳述，具備「有較可信之特別情況」及「必要性
    」要件，始例外得適用上開規定，而認其先前所為之陳述有
    證據能力。其所謂「與審判中不符」，係指該陳述之主要待
    證事實部分，自身前後之供述有所不符，導致應為相異之認
    定，此包括先前之陳述詳盡，於後簡略，甚至改稱忘記、不
    知道或有正當理由而拒絕陳述等實質內容已有不符者在內（
    最高法院96年度臺上字第4365號判決意旨參照），且應就前
    後階段之陳述為整體判斷，以決定其間是否具有實質性差異
    ，惟毋須針對全部陳述作比較，陳述之一部分如有不符，亦
    屬之。又此項傳聞法則之例外，僅適用於被告以外之人於審
    判中，以證人身分，依法定程序到場具結陳述，並接受被告
    之詰問，而其陳述與先前在檢察事務官、司法警察（官）調
    查中所為之陳述不符時，倘若該被告以外之人未於審判中，
    以證人身分依法定程序到場具結陳述，並接受被告之詰問，
    其於檢察事務官、司法警察（官）調查中所為之陳述，縱具
    有特別可信及必要性之要件，仍不符上開規定，自不得依該
    規定採為證據（最高法院95年度臺上字第3699號判決意旨可
    參）。另所謂「有較可信之特別情況」（即學理上所稱之「
    特信性」），乃指其陳述與審判中之陳述交叉比較，就陳述
    是否出於供述者之真意、其心理狀態是否健全、有無其他訴
    訟關係人在場、有無違法取供之外力干擾（如詢問有無出於
    不正方法、陳述是否出於非任意性、有無違反法定障礙事由
    期間不得詢問及禁止夜間詢問之規定、詢問時是否踐行告知
    義務、該等筆錄之記載與錄音或錄影內容是否相符等筆錄作
    成之外部情況）等程序上信用性為判斷，從其陳述時之各種
    外部客觀之環境或條件等狀況予以觀察，先前之陳述係在有
    較可信為真實之特別情況下所為，足以令人相信該陳述係屬
    虛偽之危險性，較諸審判中經反對詰問可信性擔保之陳述為
    低者，例如先前之陳述係出於自然之發言，審判階段則受到
    外力干擾，或供述者因自身情事之變化等情形均屬之，故應
    就調查筆錄製作之原因、過程、功能及其他各種外部情況等
    ，加以觀察其信用性，據以判斷該項傳聞證據是否有特別可
    信之情況（最高法院94年度臺上字第1653號、第 629號、95
    年度臺上字第1198號、第3764號、96年度臺上字第4365號判
    決意旨足參）。上揭「有較可信之特別情況」係屬傳聞證據
    例外取得證據能力之特別要件，與一般供述證據須具備任意
    性之證據能力要件有別，二者不可混為一談，且此係證據能
    力之特別規定，非屬證據證明力之問題，故被告以外之人於
    檢察事務官、司法警察（官）調查中所為與審判中不符之陳
    述，縱係出於其自由意思，然仍須具備「有較可信之特別情
    況」要件，始得採為證據，不得泛以被告以外之人先前在調
    查中所為與審判中不符之陳述係出於其自由意思，即謂已具
    備特信性要件，而採為犯罪之證據，否則其在審判中之陳述
    亦係出於任意性，即無從判斷其先前之陳述何以具有「較可
    信之特別情況」（最高法院94年度臺上字第5490號、98年度
    臺上字第58號、第3011號判決意旨參照）。至所謂「必要性
    」要件，乃指就具體個案案情及相關證據予以判斷，主要待
    證事實或與犯罪事實存否相關之事實存在或不存在，已無從
    再由同一供述者取得與先前相同之陳述內容，縱以其他證據
    替代，亦無由達到同一目的，而有利用原先陳述之必要。經
    查：
 1、證人顏仕龍於96年 7月28日、同年9月9日及證人許宗賢於96
    年8月1日、同年9月9日警詢時所為有利於被告之證述，皆係
    被告以外之人於審判外之言詞陳述，屬傳聞證據，又被告之
    選任辯護人於本院審理期日中，就上開供述之證據能力既已
    為被告提出異議，而該等證人並未於本院審理程序中，以證
    人身分到庭結證，且渠等於警詢時之陳述，皆非為證明本案
    犯罪事實之存否所必要，核與刑事訴訟法第159條之2或第15
    9條之3所定情形均未相合，復查無其他得例外取得證據能力
    之法律依據，揆諸前揭規定，該等證據方法咸應予以排除，
    而不具有證據能力。
 2、證人未○○於96年 7月27日、同年9月9日警詢時所為之供證
    ，亦係被告以外之人於審判外之言詞陳述，屬傳聞證據，又
    被告之選任辯護人於本院準備程序及審理期日中，就上開供
    述之證據能力均已提出異議，而證人未○○上開於警詢時所
    為之陳述，與本院審理中之結證尚有部分不符（詳如後述）
    ，且渠先前於警詢時之陳述，要屬證明公訴人所指犯罪事實
    成立所不可或缺之證據資料，自具有必要性，惟就渠於警詢
    時之陳述是否具「有較可信之特別情況」乙節，按之證人即
    警員卯○於本院98年11月 4日審理時具結證稱：「（問：是
    否記得96年 7月27日你有負責詢問犯罪嫌疑人未○○竊取椰
    子的事件？）記得」、「（問：當天未○○精神狀況如何？
    ）精神狀況不錯，回答內容蠻細的，回答問題不會答非所問
    」、「（問：當天詢問未○○時，有無家人陪同？）他母親
    在場」、「（問：當天未○○都聽的懂你們所詢問的問題嗎
    ？）是的，而且他的回答很具體」、「（問：當天未○○是
    否是基於他的自由意識陳述？）是的」、「（問：當天未○
    ○他是否很確定他去拔取椰子的日期？）因為我們詢問時是
    在96年7月27日，最後 1次他們是在7月26日竊取的，之前幾
    次竊取的時間，他有肯定是在十幾號，但他沒有辦法確定是
    幾號」、「（問：未○○是什麼時候指認犯罪現場的？）在
    27日當天，是我跟另外一位警員黃港發帶未○○一起去的」
    、「（問：除了帶未○○一起去以外，還有無帶其他人一起
    去？）沒有」、「（問：帶未○○去指認的過程如何？）因
    為我們是先查獲移送警詢刑事案件報告書犯罪事實一欄表編
    號第8、9之都蘭地號1517號，未○○有承認，我們告訴他如
    果還有其他做過的案子，承認可以減輕，他就帶我們到其他
    的犯罪現場」、「（問：你們是先製作完筆錄才到犯罪現場
    ，還是先到犯罪現場才製作筆錄？）我們是在未○○先承認
    第8、9的案子後，我們才到其他的犯罪現場去指認，再回來
    製作筆錄的」云云，證人即警員辛○○於本院98年 6月23日
    審理時先具結證稱：「（問：你有無協助詢問過未○○及乙
    ○○？）應該沒有」云云，嗣經提示警卷所附之警詢筆錄予
    證人辛○○閱覽並告以要旨後，改稱：「這個是我問的沒有
    錯」、「（問：依照警詢筆錄的記載，你有問過乙○○跟未
    ○○嗎？）應該是記錄人」、「（問：在作筆錄當時，未○
    ○跟乙○○這兩個人有陳述的能力嗎？）可以」、「（問：
    他們聽得懂你問的意思嗎？）聽得懂」、「（問：這兩份筆
    錄是出自他們的自由意識來作陳述，來回答你問的問題嗎？
    ）是」云云，證人即警員己○○於本院98年 6月23日審理時
    具結證稱：「（問：在警卷裡面有未○○所指認的現場照片
    ，當時指認的情形是如何？）他是憑他的印象說我們差不多
    坐車走到哪裡，然後彎到哪裡，我們就往他指使的路線去走
    ，結果都是一片椰子」、「（問：是未○○主動帶你們去，
    他曾經偷過椰子的地方，然後指認下來以後再拍照的？）對
    」、「（問：未○○當時能理解你們問他的話的意思嗎？）
    他可以理解」、「（問：在對未○○製作筆錄的時候，有沒
    有人陪同在他的旁邊？）有家屬」、「（問：家屬是不是孔
    慶芬？）對」、「（問：孔慶芬是未○○的什麼人？）據我
    所知是母親，因為他的偵詢筆錄不是我在問的」、「（問：
    未○○當時在製作筆錄的時候，所為的陳述是不是出自於他
    的自由意識？）都是出自於他的自由意識陳述的」、「（問
    ：那一天他陳述的情形如何？）都很正常」、「（問：〈提
    示起訴書附表予證人己○○閱覽並告以要旨〉起訴書附表所
    列的 7件竊盜犯行，是不是未○○帶你們到現場去指認的？
    ）〈閱後〉編號 3巳○○這個部分，是吳文德帶我們去指認
    的，其他都是未○○帶我們去現場指認的」、「（問：未○
    ○的部分，他是先作筆錄才帶你們去現場，還是先帶你們去
    現場指認完以後，回來再作筆錄？）未○○的部分也不是我
    製作的筆錄」、「（問：未○○的部分，是到案後先作筆錄
    ，作完後才帶你們去現場，還是先去現場指認，指認、拍照
    回來以後，你們才開始作筆錄？）當初很像有先帶我們去現
    場，去什麼地方什麼地方，因為有些地方我們不曉得地方的
    地號多少，筆錄上是比較晚一點作」、「（問：是先去現場
    指認、拍照以後，筆錄是晚一點才作的？）對」、「（問：
    〈提示起訴書附表〉附表所列竊盜現場，你們有無在場？）
    我沒有印象，因為我們有的人在問筆錄，有的人帶他們出去
    ，未○○的筆錄是所長做的，至於誰帶他們去現場我不清楚
    」云云，證人即警員甲○○於本院98年 6月23日審理時具結
    證稱：「（問：未○○帶警方去現場指認的時候，你有沒有
    去？）有 2個地方我有去」、「（問：〈提示起訴書附表予
    證人甲○○閱覽並告以要旨〉起訴書附表所列的竊盜地點，
    在指認當時你有去嗎？）〈閱後〉編號1跟編號2在指認的時
    候，我有在場」、「（問：編號1跟編號2是誰帶你們去指認
    的？）沒有印象」云云，又證人未○○於本院98年 1月13日
    審理時經告以拒絕證言權後，具結證稱：「（問：你在警詢
    及偵查中所述是否實在，是否均出於自由意志，有無遭受威
    脅、恐嚇或任何不法之侵害？）均實在，均出於自由意志所
    陳述，未遭受不法侵害」、「（問：你跟被告一起割椰子幾
    次？）我不會算數字」等語，姑不論上開證人證詞或有前後
    矛盾、相互不一等瑕疵，苟渠等所述果為真實，至多仍僅得
    證明證人未○○於前揭警詢時之證述係出於渠自由意志，且
    有渠親人陪伴在場而已，尚無法執此及因距案發時間較近等
    情，遽認渠於上開警詢時之陳述相較於渠於本院審理時所為
    之結證，具有較可信之特別情況，況參以證人卯○證稱伊曾
    向未○○告以渠若尚有其他犯罪行為，承認即可減輕，渠即
    帶同警員至其他犯罪現場指認等語在卷，則證人未○○對於
    附表所示犯罪地點之現場印象，究係存在於渠96年 7月27日
    警詢至現場指認前，抑或之前曾受警員之誘導、暗示始形成
    ，誠已啟人疑竇，又證人未○○係於製作筆錄前，即帶同警
    員至前揭現場逐一指認，則警員為此詢問前，是否已踐行刑
    事訴訟法第95條之告知義務，使證人未○○知悉渠犯罪嫌疑
    及所犯所有罪名，並得保持緘默而無須違背自己意思為陳述
    等事項，遍閱全卷事證資料，亦仍查無實據供酌，另證人未
    ○○既自承渠不會算數字，則警詢筆錄所載之犯罪時間與序
    數、所竊椰子數量等，所得何由，足徵有疑。準此，本院依
    前開證據調查所得，綜合審酌證人未○○前後陳述時之外部
    客觀之環境及條件等狀況，認證人未○○先前於警詢時所為
    之陳述，尚乏證據顯示渠係在較可信為真實之特別情況下所
    為，且此項陳述係屬虛偽之危險性較諸審判中經反對詰問可
    信性擔保之陳述為高，核與刑事訴訟法第159條之2所定情形
    未盡相合，復查無其他得例外取得證據能力之法律依據，揆
    諸前揭規定，此項證據方法自應予以排除，而不具有證據能
    力，惟得資為用以爭執渠其餘供證證明力之彈劾證據。至公
    訴人主張證人未○○對數字記憶雖非清楚，然渠供述非常一
    致，且於警詢時未受任何脅迫或有供述不實之情形，故應有
    證據能力乙事，似僅以證人未○○於警詢時之陳述係出於任
    意性，且供述一致為憑，惟參諸前揭說明，尚難認已具體說
    明其憑以主張該證人於警詢時之陳述具「有較可信之特別情
    況」之理由，且其從證據之證明力反向推論該證人於警詢時
    之陳述具有證據能力，顯將證據資料之證據能力與證明力混
    為一談，容有未洽。另證人未○○於上揭警詢時之陳述，既
    不合「有較可信之特別情況」要件，本院自無依職權再行勘
    驗渠於警詢時之錄音資料，以查明渠於警詢時之陳述具有任
    意性之必要，附此指明。
 3、證人乙○○於96年 7月27日、96年9月9日警詢時所為之供證
    ，仍係被告以外之人於審判外之言詞陳述，屬傳聞證據，又
    被告之選任辯護人於本院準備程序及審理期日中，就上開供
    述之證據能力皆已提出異議，而證人乙○○前揭於警詢時所
    為之陳述，與本院審理中之結證不符（詳如後述），且渠先
    前於警詢時之陳述，尚屬證明公訴人所指犯罪事實成立所不
    可或缺之證據資料，應具有必要性，惟就渠於警詢時之陳述
    是否具「有較可信之特別情況」乙節，揆之證人卯○於本院
    98年11月 4日審理時具結證稱：「（問：未○○是什麼時候
    指認犯罪現場的？）在27日當天，是我跟另外一位警員黃港
    發帶未○○一起去的」、「（問：除了帶未○○一起去以外
    ，還有無帶其他人一起去？）沒有」、「（問：在製作筆錄
    你們是分為好幾組，你們會互相拿未○○指認的地點給每一
    個被告看嗎？）詢問的人都有問他地點，但是沒有用照片的
    方式指認」等語，證人辛○○於本院98年 6月23日審理時具
    結證稱：「（問：你在第二次複訊的時候，有在旁邊協助，
    當時是複訊什麼人？）當天複訊應該是李千慧」、「（問：
    你是詢問李千慧？）是」、「（問：你有無協助詢問過未○
    ○及乙○○？）應該沒有」、「（問：依照警詢筆錄的記載
    ，你有問過乙○○跟未○○嗎？）應該是記錄人」、「（問
    ：〈提示警卷第38頁及43頁予證人辛○○閱覽並告以要旨〉
    你有無印象詢問過未○○跟乙○○？）〈閱後〉這個是我問
    的沒有錯」、「（問：在作筆錄當時，未○○跟乙○○這兩
    個人有陳述的能力嗎？）可以」、「（問：他們聽得懂你問
    的意思嗎？）聽得懂」、「（問：這兩份筆錄是出自他們的
    自由意識來作陳述，來回答你問的問題嗎？）是」云云，證
    人己○○於本院98年 6月23日審理時具結證稱：「（問：當
    時帶你們去指認現場的人，除了未○○以外，還有無其他的
    人？）有些部分是另外的員警在處理，有時候一批人回來後
    ，又換另外一批人出去，就是說不是同一個同仁去」、「（
    問：我是說帶你們去指認現場的人，除了未○○以外，還有
    無其他涉嫌的人帶你們去指認現場？）很像吳文德也有在」
    、「（問：乙○○有無帶你們去指認現場過？）乙○○部分
    我就沒有印象，他有沒有帶我們」、「（問：乙○○到案以
    後，他在警詢時所為的陳述，是不是都是出自於他的自由意
    識？）也都是出自於他自由意識陳述的」云云，又證人乙○
    ○於本院98年 2月12日審理時經告以拒絕證言權後，具結證
    稱：「（問：你在警局及檢察官偵查中所為陳述，是否均出
    自你的自由陳述，是否有遭受不法侵害？）均是出自我的自
    由意思，沒有遭受不法侵害」、「（問：你在警詢及檢察官
    偵查中所述，是否都有據實告知？）我都是照實說」、「（
    問：你在警訊所述是否實在？）我沒有說謊，我都是照實說
    沒有騙警察。我去警局時，媽媽及哥哥都有在場陪我」、「
    （問：96年9月9日早上，就是第二次警詢時，是否有家人陪
    同你一起？）媽媽有陪我」等語，證人丁○○於本院98年 2
    月12日審理時具結證稱：「（問：證人乙○○於第一次警詢
    ，於警局是否有遭受到不法侵害？）沒有。但是我弟弟看見
    警察等官員時會害怕，警察說什麼他都一直點頭」、「（問
    ：你們在作筆錄時，人是在警局外面或裡面？）在警局裡面
    ，陪著乙○○」等語，猶不論上揭證人證詞部分或有不一之
    瑕疵，渠等所述苟若為真，亦僅得證明證人乙○○於前開警
    詢時之證述係出於渠自由意志，且有渠親人陪伴在場而已，
    尚無法執此及因距案發時間較近等情，逕認渠於前揭警詢時
    之陳述相較渠於本院審理時所為之結證，具有較可信之特別
    情況，況依渠於警詢製作筆錄之過程觀之，警員並未帶同渠
    親至附表所示犯罪地點之現場供渠指認確址，亦未提供該現
    場之照片等具體影像畫面使渠詳察辨明，反以門牌、地號等
    抽象文句與數字及是非簡答之方式詢以證人乙○○，而非由
    證人乙○○以始末連續陳述方式進行詢問及筆錄製作，則證
    人乙○○是否確能明白無誤地認知警詢筆錄所載之問題內容
    與真意、渠有無受警員不當誘導或暗示之可能，著屬有疑，
    再觀諸渠96年9月9日警詢筆錄之記載形式，該次詢問之時間
    係自當日上午 9時45分許起至同日上午11時30分許止，詢問
    人係警員劉紹弘，紀錄人則登載為警員辛○○，惟辛○○於
    同日上午10時許、10時17分許、10時55分許、11時許，先後
    擔任吳文德、被告、許宗賢、顏仕龍之警詢筆錄紀錄人，復
    於同日上午 9時50分許起至同日上午10時45分許止，負責李
    千慧之詢問工作，此有上開警詢筆錄在卷可佐，是證人乙○
    ○前揭警詢筆錄之記載，就外觀形式察之，即有顯然不實之
    情事。值此，本院依上開證據調查所得，綜合審酌證人乙○
    ○前後陳述時之外部客觀之環境及條件等狀況，認證人乙○
    ○先前於警詢時所為之陳述，尚無證據證明渠係在較可信為
    真實之特別情況下所為，此項陳述係屬虛偽之危險性，毋寧
    較諸審判中經反對詰問可信性擔保之陳述為高，核與刑事訴
    訟法第159條之2所定情形未盡相合，復查無其他得例外取得
    證據能力之法律依據，揆諸前揭規定，此項證據方法仍應予
    以排除，而不具有證據能力。至公訴人主張證人乙○○領有
    殘障手冊，對事物理解能力較差，然渠於警詢時並未受有任
    何不法取供之情形，且全程均有親人陪同在場，所述應較為
    真實，而有證據能力乙情，似亦僅以證人乙○○於警詢時之
    陳述係出於任意性，且因有親人全程陪伴，可期待渠自由從
    容陳述為據，惟參諸前揭說明，尚難認已具體說明其憑以主
    張該證人於警詢時之陳述具「有較可信之特別情況」之理由
    。另證人乙○○於前開警詢時之陳述，既不合「有較可信之
    特別情況」要件，本院亦無依職權再行勘驗渠於警詢時之錄
    音資料，以查明渠於警詢時之陳述具有任意性之必要，併予
    敘明。
(二)按被告以外之人於偵查中向檢察官所為之陳述，除顯有不可
    信之情況者外，得為證據，刑事訴訟法第 159條之1第2項定
    有明文，而考諸偵查中被告以外之人向檢察官所為之供述，
    性質上本屬傳聞證據，且常為認定被告有罪之證據，自理論
    上言，如未予被告反對詰問、適當辯解之機會，一律准其為
    證據，似與當事人進行主義之精神不無扞格之處，對被告之
    防禦權亦有所妨礙，又刑事訴訟法規定檢察官代表國家偵查
    犯罪、實施公訴，基於當事人一方之原告地位，就被告犯罪
    事實及訴訟條件與據以認定證據能力等訴訟程序上之事實，
    固應善盡舉證責任，然因檢察官依法有訊問證人、鑑定人之
    權，且訊問被告以外之人時，本應對被告有利、不利之情形
    併予注意，再徵諸實務運作現況，檢察官大多能遵守法定程
    序之要求，尚不致有故意違法取證情事，復依法命受訊問人
    具結，可信性極高，是為兼顧理論與實務，被告以外之人於
    偵查中所為之陳述，除反對該項供述具有證據能力之被告、
    代理人、辯護人等，本乎當事人主導證據調查原則，自應就
    「顯有不可信之情況」負舉證責任，否則被告以外之人向檢
    察官所為之陳述，毋庸另為證明，即得作為認定被告犯罪之
    證據，以符前揭條文之立法意旨。又所謂顯有不可信之情況
    ，既涉證據能力有無之判斷，應指證人等被告以外之人為陳
    述之當時，外在環境是否存在顯然足以影響其意思自由之不
    當外力及陳述之人是否對於所言之法律效果顯然存有誤解而
    言，尚不包含對於證人等供述內容憑信性等證據證明力評價
    之判斷，亦即指該不可信情形甚為顯著了然者為限，此固非
    以絕對不須經調查程序為條件，然須從卷證本身，綜合訊問
    時之外部情況，例如是否踐行偵查中調查人證之法定程序等
    ，為形式上之觀察或調查，即可發現，無待進一步為實質調
    查之情形而言，否則即將證據能力與有待法院綜合全辯論意
    旨及調查證據所得而依法認定之證明力判斷混為一談（最高
    法院96年度臺上字第5684號判決意旨參照），而被告之反對
    詰問權係指訴訟上被告有在公判庭當面詰問證人，以求發見
    真實之權利，此與證據能力係指符合法律所規定之證據適格
    ，而得成為證明犯罪事實存在與否之證據資格，二者性質上
    並非相同。否則，被告以外之人如於審判中所為之陳述，與
    其先前在檢察官偵查中所為之陳述不符時，遽謂後者無證據
    能力，依同法第155條第2項規定，即悉數摒除不用，僅能採
    取其於審判中之陳述作為判斷之依據，按之現行刑事訴訟法
    關於傳聞證據排除例外之規定，殊難謂為的論；況偵查中檢
    察官訊問證人，旨在蒐集被告之犯罪證據，以確認被告嫌疑
    之有無及內容，與審判中透過當事人之攻防，經由詰問程序
    調查證人以認定事實之性質及目的有別。偵查中辯護人僅有
    在場權及陳述意見權，並無詰問證人之權利，此觀刑事訴訟
    法第245條第2項前段之規定甚明。又同法第248條第1項係規
    定檢察官「訊問證人時，如被告在場者，被告得親自詰問」
    ，故祇要被告在場而未經檢察官任意禁止者，即屬已賦予其
    得詰問證人之機會，被告是否親自詰問，在所不問；同條第
    2 項前段規定「預料證人於審判時不能訊問者，應命被告在
    場」，就訊問證人時應否命被告在場，則委諸檢察官之判斷
    。凡此，均尚難謂係檢察官訊問證人之程序必須傳喚被告使
    其得以在場之規定。故偵查中檢察官訊問證人，雖未經被告
    親自詰問，或因被告不在場而未給予其詰問之機會者，該證
    人所為之陳述，並非所謂之「顯有不可信之情況」，而得據
    以排除其證據能力（最高法院96年度臺上字第4365號、第74
    48號、97年度臺上字第1653號判決意旨可參）。次按同法第
    158條之3規定「證人、鑑定人依法應具結而未具結者，其證
    言或鑑定意見，不得作為證據」，其立法理由乃在擔保該證
    言或鑑定意見，係據實陳述或公正誠實之可信性，故未依法
    具結者，依證據絕對排除法則，本應認無證據能力，而不得
    作為證據。又司法院大法官釋字第582號解釋謂「最高法院3
    1年上字第2423號及46年臺上字第419號判例所稱共同被告不
    利於己之陳述得採為其他共同被告犯罪（事實認定）之證據
    一節，對其他共同被告案件之審判而言，未使該共同被告立
    於證人之地位而為陳述，逕以其依共同被告身分所為陳述採
    為不利於其他共同被告之證據，乃否定共同被告於其他共同
    被告案件之證人適格，排除人證之法定調查程序，與當時有
    效施行中之中華民國24年1月1日修正公布之刑事訴訟法第27
    3 條規定牴觸，並已不當剝奪其他共同被告對該實具證人適
    格之共同被告詰問之權利，核與首開憲法意旨不符。該二判
    例及其他相同意旨判例，與上開解釋意旨不符部分，應不再
    援用」等語，明白指出「共同被告身分所為之陳述」，在未
    經證人之法定調查程序踐行前，該陳述不得採為不利於其他
    共同被告之證據。再92年2月6日修正公布之刑事訴訟法第15
    6條第2項規定「被告或共犯之自白，不得作為有罪判決之唯
    一證據，仍應調查其他必要之證據，以察其是否與事實相符
    」，是否意謂被告或共犯之自白，亦得為不利其他被告之證
    據，究非無疑。然同法第156條第2項原規定為「被告之自白
    ，不得作為有罪判決之唯一證據，仍應調查其他必要之證據
    ，以察其是否與事實相符」，嗣於92年2月6日修正公布為「
    被告或共犯之自白，不得作為有罪判決之唯一證據，仍應調
    查其他必要之證據，以察其是否與事實相符」，立法目的乃
    欲以補強證據擔保自白之真實性，亦即以補強證據之存在，
    藉之限制自白在證據上之價值，防止偏重自白，發生誤判之
    危險，是以被告自白作為其自己犯罪之證明時，尚有此危險
    ，則以之作為其他共犯之罪證時，非特在採證上具有自白虛
    偽性之同一危險，且共犯者之自白，亦難免有嫁禍他人，而
    為虛偽供述之危險。故而，利用共犯者之自白為其他共犯之
    罪證時，其證據價值如何，按諸自由心證主義之原則，固屬
    法院自由判斷之範圍，惟此項不利之陳述，須無瑕疵可指，
    且就其他方面調查，又與事實相符者，始得採為其他共同被
    告犯罪事實之認定。再按對於共同被告之調查，除同法第15
    6條第2項之規定外，92年2月6日公布修正之同法另增訂第28
    7條之1「法院認為適當時，得依職權或當事人或辯護人之聲
    請，以裁定將共同被告之調查證據或辯論程序分離或合併。
    前項情形，因共同被告之利害相反，而有保護被告權利之必
    要者，應分離調查證據或辯論」規定，同法第287條之2亦規
    定「法院就被告本人之案件調查共同被告時，該共同被告準
    用有關人證之規定」，故法院必須裁定將共同被告分離調查
    、辯論，改依訊問證人之程序，命其具結，並行交互詰問（
    最高法院95年度臺上字第 952號、第1446號、第5684號判決
    意旨參照）。準此，具有共犯關係之共同被告或另案被告於
    被告本人之案件中，乃被告以外之第三人，本質上為證人，
    自應依證人之規定踐行調查程序，除有同法第186條第1項所
    定不得令其具結之情形外，仍應命其具結，使其立於證人地
    位而為陳述，其供述證據始有證據能力，惟此項規定，於檢
    察官偵查中，是否仍有其適用，尚非無疑。按之偵查中檢察
    官訊問被告以外之共同被告，該共同被告所為之陳述，就屬
    於自己犯罪部分，乃被告之自白範疇，涉及其他共同被告犯
    罪事實者，則屬傳聞供述，而偵查係採糾問原則，重在合目
    的性之追求，共同被告依法既有緘默權，同一程序中轉變身
    分為證人，忽令其對於其他共同被告之供述，不得拒絕陳述
    ，不說其角色之混淆錯亂，恐亦無法在檢察官蒐證及辨明犯
    罪嫌疑之目的下，清楚認知其供述之證據價值而為適當之陳
    述，況偵查中有關反對詰問之規範密度遠較審判中不足，誠
    難想像被告如何適當、充分為反對詰問，縱令共同被告於偵
    查中依證人身分具結，亦難期被告有詰問之機會，不如審判
    中到庭具結，經交互詰問以完足其證據調查程序，共同被告
    於偵查中未經具結之陳述，即有取得證據能力之機會，是偵
    查中詰問權之欠缺，得於審判中由被告行使以補正。從而，
    檢察官傳訊共同被告若未命其具結，檢察官於審判時如欲提
    出其偵訊時之陳述作為證據，法院應依法定程序調查，給予
    被告詰問之機會，此項未經具結之審判外陳述，於判斷是否
    合於傳聞法則之例外時，因共同被告未被命具結而不負偽證
    責任，故不具可信性擔保，若該共同被告嗣於審判中出庭作
    證，應類推適用刑事訴訟法第159條之2規定，由檢察官證明
    其偵訊時之陳述較諸審判中之陳述，具「有較可信之特別情
    況」要件；若被告或辯護人於審判程序中，業已明示捨棄對
    該共同被告之反對詰問權，或未聲請傳喚該共同被告到庭受
    對質、詰問，而可認已捨棄對該共同被告之反對詰問權，或
    該共同被告有客觀上無法於審判期日受詰問者，應類推適用
    同法第159條之3規定，即檢察官須證明其偵訊時之陳述具「
    有較可信之特別情況」，該共同被告於偵查中未經具結之陳
    述，始得採為事實判斷之依據（臺灣高等法院暨所屬法院98
    年度法律座談會刑事類提案第36號研討結果可資參照）。另
    刑事訴訟法第 186條第1項第2款所謂證人因精神障礙，不解
    具結意義及效果者，不得令其具結，係專就證人之具結能力
    而言，自應以該證人於受訊問時之生理原因與理解能力，為
    其應否具結之判斷標準。經查：
 1、證人未○○於96年11月 8日偵查中向檢察官所為之供述，固
    屬被告以外之人於審判外所為之言詞陳述，惟於偵訊時，既
    於檢察官面前完整、連續陳述渠親身經歷，嗣經檢察官向渠
    諭知證人有具結義務及偽證處罰，並命渠立於證人地位朗讀
    結文，供後具結擔保渠證言之真實性，且查無其他違法取證
    ，而足堪影響該證人供述證據能力之瑕疵存在，核無顯不可
    信之情形，引用該證人於檢察官面前所為之陳述作為證據應
    屬適當，依刑事訴訟法第 159條之1第2項規定，自得採為認
    定被告本案犯罪事實存否之證據。另被告之選任辯護人雖為
    其主張上開證人有精神障礙之問題，認知、觀察、記憶、表
    達之能力顯較一般人低，且渠於警詢時，警員未依法踐行告
    知義務，即先帶同證人至現場指認，檢察官偵訊時，就此程
    序違法亦疏未調查，渠陳述顯有不可信之情況，且該證人於
    偵查中之證述，既未經被告反對詰問，應不具證據能力云云
    ，然查辯護人就前揭證人於偵查中所為之結證有何顯不可信
    之情況，既未具體指明理由，亦未舉證以實其說，本院就卷
    證資料本身尚查無其他顯不可信之情事，復揆諸上揭說明，
    被告之反對詰問權，主要目的在藉由檢辯雙方及被告提出或
    質疑證人證述之真實性，俾供法院直接觀察證人供述時之神
    情、語調及態度等，憑以究明該項供述證據之憑信性，而非
    提供證據能力有無之判別標準，是辯護人前開主張，顯係將
    證據能力與證人之法定調查方法混為一談，未辨明二者性質
    上之差異所致，自非可採，況本院對上開證人已踐行法定調
    查程序，而於審理期日傳喚該證人到庭具結，並經辯護人及
    公訴人行交互詰問，復使被告有對該證人行使對質詰問權之
    機會，是證人未○○於檢察官面前所為之供證，既經嚴格證
    明，引用渠證詞作為證據要屬適當，而得採為本案之證據。
 2、證人乙○○於96年11月29日檢察官偵訊時所為之供述，乃係
    就被告有無本案犯罪事實重要關係之親身知覺、體驗所為之
    陳述，既居於證人之地位，檢察官自應依法命渠具結，使渠
    知悉有據實陳述之義務，以擔保證言真實性，該供述證據方
    具證據能力，又證人因精神障礙，不解具結意義及效果者，
    固不得令其具結，惟證人具結能力之有無，自應以其於受訊
    問時之生理原因與理解能力為判準已如上述，然依卷附偵訊
    筆錄之記載(參偵卷頁48)，檢察官似未向證人乙○○說明具
    結之意義及效果，使渠明瞭、認知具結之涵義與結果，即逕
    認渠因有中度智能障礙之生理原因，而不命具結，是證人乙
    ○○究有何不能理解具結意義及效果之具體情狀，該筆錄記
    載既付之闕如，本院自無從加以審究，則上揭法定不得令渠
    具結之事由是否確實存在，即屬有疑，亦徵檢察官訊問上開
    證人時，並未踐行證人之法定調查程序，又被告之選任辯護
    人於本院準備程序及審理期日中，就上開供述之證據能力既
    已為被告提出異議，檢察官猶未舉證說明證人乙○○於上開
    偵訊時之陳述較諸渠於審判中之陳述，有何具「有較可信之
    特別情況」，是參諸前揭規定與說明，證人乙○○於偵查中
    依法應具結而未具結所為之供證，自不得作為認定被告本案
    犯罪事實存否之證據。
(三)按被告以外之人於審判外之陳述，雖不符第159條之1至第15
    9條之4之規定，而經當事人於審判程序同意作為證據，法院
    審酌該言詞陳述或書面陳述作成時之情況，認為適當者，亦
    得為證據。當事人、代理人或辯護人於法院調查證據時，知
    有第159條第1項不得為證據之情形，而未於言詞辯論終結前
    聲明異議者，視為有前項之同意，刑事訴訟法第159條之5亦
    有明定，究其立法意旨在於傳聞證據未經當事人之反對詰問
    予以核實前，原則上先予排除，惟若當事人業已放棄反對詰
    問權，於審判程序中表明同意該等傳聞證據可作為本案證據
    ，或於言詞辯論終結前未曾聲明異議者，基於尊重當事人對
    傳聞證據之處分權，且證據資料愈豐富，愈有助於真實發見
    之理念，並強化言詞辯論之功能，使訴訟程序得以聚焦爭點
    ，集中審理與順暢進行，上開傳聞證據亦具有證據能力。另
    按同法第159條之5之規定，僅在強調當事人之同意權得取代
    其反對詰問權，使傳聞證據得作為證據，並無限制必須不符
    合同法第159條之1至第159條之4規定，始有適用，亦即依目
    的解釋之方法，第159條之5並不以被告以外之人於審判外之
    陳述「必不符合」第159條之1至第159條之4有關傳聞法則例
    外規定之情形，始有其適用（臺灣高等法院暨所屬法院96年
    法律座談會刑事類提案第26號研討結果足供參照）。查本判
    決下列其餘所引用之被告以外之人於審判外之言詞或書面陳
    述等，固均屬傳聞證據，惟當事人及辯護人於本院準備程序
    及審理期日中，就證據能力乙節均表示無意見，且迄至本案
    言詞辯論終結時，對於前揭傳聞證據，既均已知其情，猶未
    聲明異議，本院審酌上開證據資料製作時之情況，製作人與
    被告間並無恩怨嫌隙，衡諸製作當時應無刻意誣陷或迴護被
    告之情，復查無違法不當取證及證據容許性明顯過低等瑕疵
    ，因認以之作為證據俱屬適當，揆諸前開規定與說明，該等
    證據資料自應有證據能力。
(四)傳聞法則乃係對被告以外之人於審判外之言詞或書面陳述所
    為之規範，非供述證據即無傳聞法則之適用，至判斷是否為
    供述證據，厥在於該項證據是否有經過「知覺」、「記憶」
    及「表達」之供述要素存在。又照片係傳達照相當時之現場
    實況，而照片所傳達者與現場實況，二者內容之一致性，則
    係藉由機械運作本身之客觀性、邏輯性加以保障；換言之，
    照片並不存在人類經常對於現實情狀之知覺、記憶、表達而
    生錯誤或扭曲之情形，自非供述證據。查卷附未懸掛行車牌
    照（原車牌號碼7S-0472號）之藍色自用小貨車外觀照片2張
    (參警卷頁19)、鋁梯照片3張(參警卷頁24、141)、附表所示
    犯罪地點之指認照片14張 (參警卷頁119、131、122、106、
    133、134、132)，參諸上開說明，皆非供述證據，本無傳聞
    法則之適用，復查別無其他事證足以懷疑或證明前揭照片有
    經偽造、變造等情形，又該等照片與本案犯罪事實皆具有關
    聯性，且經合法攝得，均應認為有證據能力。另扣案之尼龍
    繩1條、鐵腳2只、安全腰帶1條、鋸子1把、鐮刀1把、雨鞋1
    雙，以及尼龍繩1條、鐵腳2只、安全腰帶1條、鐵鉤1支、鋸
    子1把、鐮刀1把、護膝1雙、雨鞋1雙，咸屬物證，亦無傳聞
    法則之適用，又該等扣案物品為偵辦警員合法扣押所得，以
    之資為認定事實之基礎自屬合適，應認為俱有證據能力。辯
    護人雖主張上開扣案物品，均係事後在被告住處所扣得，而
    非於本案事發當時扣案，與本案犯罪事實無關聯性云云，然
    其既未具體指明前揭扣案物品有何違法或未經正當法律程序
    取得之情形，且將物證之證據能力與證明力混為一談，所述
    自非可採。
五、實體部分：
(一)按證人係指在他人之訴訟案件中，陳述自己所見所聞具體事
    實之人，為證據之一種，有其不可替代性。證人就其目擊被
    告犯罪所為指認之供述證據，如綜合其於案發當時所處之環
    境，已足資認定確能對該被告觀察明白、認知其行為之內容
    ，該事後依憑證人之知覺及記憶所為之指認供述客觀可信，
    於指認過程中所可能形成之記憶污染、誤導判斷，均已排除
    ，又於審判中，業已依人證之調查程序，陳述其出於親身經
    歷之見聞所為指認，且依法踐行詰問對質之程序者，其指認
    供述即非不得採為證據（最高法院95年度臺上字第4219號判
    決意旨參照）。又證人之證詞具有特殊性，與物證或文書證
    據之客觀性、不變性不同，而人類對於事物之注意及觀察，
    本有其先天能力之限制，未必能如攝影機或照相機般，對周
    遭所發生或親身經歷之事實均能機械式準確無誤地捕捉，亦
    未必能洞悉事實發生過程之每一細節及全貌，況常人對於過
    往事物之記憶，隨時日之間隔而漸趨模糊或失真，自難期其
    能如錄影重播般地將過往事物之原貌完全呈現。此外，因個
    人教育程度、生活經驗、語言習慣之不同，其表達意思之能
    力與方式，亦容易產生差異，故供述證據每因個人觀察角度
    、記憶能力、表達能力、誠實意願、利害關係、用字遣詞嚴
    謹程度之不同，而有對相同事物異其供述之情形發生，是其
    歧異之原因，未必絕對係出於虛偽或記憶受外力污染所致（
    最高法院92年度臺上字第4387號判決意旨可參），再證人之
    陳述有部分前後不符或相互間有所歧異時，或因記憶淡忘、
    或事後迴護被告、或因其他事由所致，究竟何者為可採，法
    院仍得本其自由心證予以斟酌，非謂一有不符或矛盾，即應
    認其全部均為不可採信；尤其關於行為動機、手段及結果等
    之細節方面，證人之證言，有時亦有予渲染之可能；然其基
    本事實之陳述，若果與真實性無礙時，則仍非不得予以採信
    （最高法院74年臺上字第1599號判例暨90年度臺上字第6078
    號、95年度臺上字第1366號判決意旨足參）。而刑事訴訟法
    就證據之證明力，採自由心證主義，將證據之證明力，委由
    法官評價，即凡經合法調查之有證據能力之證據，由法官本
    於生活經驗上認為確實之經驗法則及理則上當然之論理法則
    以形成確信之心證，是心證之形成，由來於經嚴格證明之證
    據資料之推理作用；有由一個證據而形成者，亦有賴數個證
    據而獲得者。一種證據，不足形成正確之心證時，即應調查
    其他證據。如何從無數之事實證據中，擇其最接近事實之證
    據，此為證據之評價問題。在數個證據中，雖均不能單獨證
    明全部事實，但如各證據間具有互補性或關連性，法院自應
    就全部之證據，經綜合歸納之觀察，依經驗法則衡情度理，
    本於自由心證客觀判斷，方符真實發見主義之精神。然而，
    證據之證明力如何，固屬法院自由判斷之職權，然其所為判
    斷，自仍應受經驗法則與論理法則之支配。經查，證人即本
    案共同行為人未○○就本案基本事實之供述，前後尚有歧異
    與不合事理之處，其證詞之可信性容屬有疑：
 1、證人未○○於96年7月27日警詢時證稱：第1次約於96年7月1
    0幾日下午2時，由被告駕駛無牌照藍色貨車，載渠與乙○○
    至臺東縣東河鄉都蘭村山上往月光小站產業道路內，由渠與
    乙○○攜帶鋸子、梯子、繩子爬越鐵絲網進入椰子園，乙○
    ○穿著釘鞋爬上椰子上，以鋸子鋸下椰子，再由渠在樹下拉
    繩子，並將鋸下之椰子搬至鐵絲網外，由被告搬上貨車，得
    手約1,000餘臺斤，第2次係第1次當日下午3時，至前開產業
    道路上面一點之椰子園內，乙○○穿釘鞋或爬梯子爬上椰子
    上，以鋸子鋸下椰子，渠在下面拉繩子，被告則在車上等候
    ，迨渠等割完後，再一同將椰子搬運至貨車上，得手近2,00
    0臺斤，第3次係在第2次剛出來之另一區有3棵椰子樹上有椰
    子，約下午 4時，乙○○穿釘鞋或爬梯子爬上椰子上，以鋸
    子鋸下椰子，渠在下面拉繩子，三人一同將椰子搬至車上後
    ，被告先駕車返家，部分椰子先放在被告家中，部分則於第
    2 日由被告、乙○○及渠，將之賣至同縣東河鄉隆昌村收購
    椰子者（經警帶同實地瞭解得知係許宗賢），渠不清楚賣得
    多少價款，渠有分得400元，第4次係在當日賣完椰子後，約
    於 8時許，由被告駕駛該部貨車至同縣東河鄉都蘭村山上往
    月光小站產業道路內有一區有 3棵椰子樹，乙○○穿釘鞋爬
    上椰子樹上，以鋸子鋸下椰子，渠在下面拉繩子，再由渠與
    乙○○將椰子搬上車，得手幾顆渠沒算，第 5次則往山內繼
    續行駛，約8時許，至同縣東河鄉都蘭村新社18號前有2棵椰
    子樹，乙○○穿釘鞋爬上椰子樹上，以鋸子鋸下椰子，渠在
    下面拉繩子，由渠等三人將椰子搬上車，得手幾顆渠沒算，
    第 6次係下山至隆昌村臺11線138.2公里處之椰子樹園，約9
    時許，乙○○穿釘鞋爬上椰子樹，以鋸子鋸下椰子，渠在下
    面拉繩子，由渠等三人將椰子搬上車，得手約 400臺斤後，
    渠等先返家吃午餐，嗣於下午2時許，渠等多載吳文德至臺1
    1線139.7公里西側處之椰子園，吳文德在車上飲酒，乙○○
    穿釘鞋爬上椰子樹上，以鋸子鋸下椰子，渠在下面拉繩子，
    被告、乙○○及渠再一同將椰子搬上車，得手約2,000 臺斤
    ，渠等於當日送至太麻里鄉路旁賣得4,000餘元，渠分得300
    元，第 8次係於96年7月初某日8時許，由被告駕駛上開貨車
    載李千慧、吳文德、乙○○及渠至同縣東河鄉都蘭村都蘭45
    5之1號，該處有小魚池，由乙○○以梯子爬上椰子樹，渠在
    下方拉繩子，以鋸子鋸下椰子後，被告與李千慧在下方以刀
    削鋸下之椰子椰鬚，吳文德在旁照顧小孩，再由被告、乙○
    ○及渠一同將椰子搬上車，得手約1,000 餘臺斤，嗣載至太
    麻里鄉路旁賣得4,000餘元，渠分得300元，第 9次則係於96
    年7月26日下午3時許，被告駕駛白色小貨車，載柯有賢及渠
    至益豐農場上面竊取椰子，柯有賢穿釘鞋或以梯子爬上椰子
    樹割椰子，渠在樹下幫忙解繩子，被告搬椰子，共竊取兩區
    之椰子樹園，嗣渠等一同至太麻里鄉路旁賣出椰子，渠分得
    200 元工資云云；嗣於96年9月9日警詢時證稱：「（問：你
    有無於96年7月中旬下午3時許，在臺東縣東河鄉○○村○○鄰
    ○○○道路旁，夥同另犯罪嫌疑人柯有敏、李千慧、乙○○
    等人，由柯有敏駕駛無牌照貨車，持鋸子、梯子、繩子、釘
    鞋等犯罪工具，竊取被害人戊○○所有之椰子3,000 臺斤後
    ，販賣予另犯罪嫌疑人許宗賢？）有參加」、「（問：此次
    竊取之椰子共販賣許宗賢數量多少？價值多少？）是柯有敏
    載去隆昌村賣給許宗賢，數量3,000 臺斤，價錢我不知道」
    、「（問：你與柯有敏、李千慧、乙○○等人如何平分贓款
    ？）柯有敏拿200元給我，乙○○500元，李千慧、吳文德拿
    多少我不知道」、「（問：你有無於96年7月中旬下午2時許
    ，在臺東縣東河鄉○○村○○鄰○○○道路旁，夥同另犯罪嫌
    疑人柯有敏、李千慧、乙○○等人，由柯有敏駕駛無牌照貨
    車，持鋸子、梯子、繩子、釘鞋等犯罪工具，竊取被害人午
    ○○所有之椰子2,500 臺斤後，販賣予另犯罪嫌疑人許宗賢
    ？）有參加」、「（問：此次竊取之椰子共販賣許宗賢數量
    多少？價值多少？）數量約1,000 多臺斤，價值多少我不知
    道」、「（問：你與柯有敏、李千慧、乙○○等人如何平分
    贓款？）柯有敏拿300元給我，及分給乙○○700元，李千慧
    拿多少我不知道」、「（問：你有無於96年7月中旬下午4時
    許，在臺東縣東河鄉都蘭村都蘭1664地號，夥同另犯罪嫌疑
    人柯有敏、李千慧、乙○○等人，由柯有敏駕駛無牌照貨車
    ，持鋸子、梯子、繩子、釘鞋等犯罪工具，竊取被害人巳○
    ○所有之椰子，販賣予另犯罪嫌疑人許宗賢？）有參加」、
    「（問：此次竊取之椰子共販賣許宗賢數量多少？價值多少
    ？）當天椰子暫時柯有敏家中，數量多少我不知道」、「（
    問：你與柯有敏、李千慧、乙○○等人如何平分贓款？）當
    天椰子沒有賣，所以沒有分錢」、「（問：你有無於96年 7
    月中旬上午 8時許，在臺東縣東河鄉○○村○○鄰○○○道路
    旁，夥同另犯罪嫌疑人柯有敏、乙○○等人，由柯有敏駕駛
    無牌照貨車，持鋸子、梯子、繩子、釘鞋等犯罪工具，竊取
    被害人癸○○所有之椰子 500臺斤？）有參加」、「（問：
    此次竊取之椰子販賣予何人？數量及價值多少？）是柯有敏
    載去隆昌村賣給許宗賢，數量、價錢我不知道」、「（問：
    你與柯有敏、乙○○等人如何平分贓款？）柯有敏拿 300元
    給我，及分給乙○○700元」、「（問：你有無於96年7月中
    旬上午 8時許，在臺東縣東河鄉都蘭村新社18號前，夥同另
    犯罪嫌疑人柯有敏、乙○○等人，由柯有敏駕駛無牌照貨車
    ，持鋸子、梯子、繩子、釘鞋等犯罪工具，竊取被害人庚○
    ○所有之椰子 300臺斤？）有參加」、「（問：此次竊取之
    椰子販賣予何人？數量及價值多少？）椰子先放在柯有敏家
    中，數量 300臺斤，當天還沒有賣」、「（問：你與柯有敏
    、乙○○等人如何平分贓款？）還沒賣所以未分錢」、「（
    問：你有無於96年7月中旬上午9時許，在臺東縣東河鄉隆昌
    村臺11線138.2 公里旁，夥同另犯罪嫌疑人柯有敏、乙○○
    等人，由柯有敏駕駛無牌照貨車，持鋸子、梯子、繩子、釘
    鞋等犯罪工具，竊取被害人寅○○所有之椰子 400臺斤？）
    有參加」、「（問：此次竊取之椰子販賣予何人？數量及價
    值多少？）是柯有敏載去隆昌村賣給許宗賢，數量 700臺斤
    〈包括前1次300臺斤〉、價錢我不知道」、「（問：你與柯
    有敏、乙○○等人如何平分贓款？）柯有敏拿 400元給我，
    及分給乙○○500元」、「（問：你有無於96年7月中旬下午
    2時許，在臺東縣東河鄉隆昌村臺11線139.7公里旁，夥同另
    犯罪嫌疑人柯有敏、李千慧、乙○○、吳文德等人，由柯有
    敏駕駛無牌照貨車，持鋸子、梯子、繩子、釘鞋等犯罪工具
    ，竊取被害人申○○所有之椰子 600臺斤，販賣予另犯罪嫌
    疑人顏仕龍？）有參加」、「（問：此次竊取之椰子共販賣
    顏仕龍數量多少？價值多少？）是柯有敏載到太麻里鄉賣給
    顏仕龍，數量 600臺斤，價錢多少我不知道」、「（問：你
    與柯有敏、李千慧、乙○○、吳文德等人如何平分贓款？）
    柯有敏拿 200元給我，乙○○、李千慧、吳文德拿多少我不
    知道」、「（問：你有無於96年7月中旬上午8時許，在臺東
    縣東河鄉〈臺東縣東河鄉○○村○○段1517地號〉，夥同另
    犯罪嫌疑人柯有敏、乙○○、李千慧、吳文德等人，由柯有
    敏駕駛無牌照貨車，持鋸子、梯子、繩子、釘鞋等犯罪工具
    ，竊取被害人許宗賢所有之椰子 600臺斤，販賣予另犯罪嫌
    疑人顏仕龍？）有參加」、「（問：此次竊取之椰子販賣予
    顏仕龍數量及價值多少？）是柯有敏載到太麻里鄉賣給顏仕
    龍，數量 600臺斤，價錢多少我不知道」、「（問：你與柯
    有敏、李千慧、乙○○、吳文德等人如何平分贓款？）柯有
    敏拿300元給我，及分給乙○○700元，李千慧、吳文德拿多
    少我不知道」、「（問：你有無於96年7月26日下午3時許，
    在臺東縣東河鄉○○村○○段1517地號，夥同另犯罪嫌疑人
    柯有敏、柯有賢等人，由柯有敏駕駛車號 WT-2888白色自小
    貨車，持鋸子、梯子、繩子、釘鞋等犯罪工具，竊取被害人
    許宗賢所有之椰子 600臺斤，販賣予另犯罪嫌疑人顏仕龍？
    ）有參加」、「（問：此次竊取之椰子販賣予顏仕龍數量及
    價值多少？）數量 600臺斤，價錢多少我不知道」、「（問
    ：你與柯有敏、柯有賢等人如何平分贓款？）柯有敏拿 200
    元給我，柯有賢等人拿多少我不知道」、「（問：你有無於
    96年7月26日下午3時許，在臺東縣東河鄉○○村○○段1517
    地號，夥同另犯罪嫌疑人柯有敏、柯有賢等人，由柯有敏駕
    駛車號 WT-2888白色自小貨車，持鋸子、梯子、繩子、釘鞋
    等犯罪工具，竊取被害人許宗賢所有之椰子樹10棵上之椰子
    ，販賣予另犯罪嫌疑人顏仕龍？）有參加」、「（問：此次
    竊取之椰子販賣予顏仕龍數量及價值多少？）數量我不知道
    ，價錢多少我也不知道」、「（問：你與柯有敏、柯有賢等
    人如何平分贓款？）這次沒有拿錢給我。他們拿多少我不知
    道」、「（問：據顏仕龍於96年 7月28日下午3時至3時30分
    ，在臺東市○○路○段530巷1號為本分局員警製作之第1次調
    查筆錄供稱：其於96年7月26日向柯有敏收購椰子共1,042臺
    斤，共4,168 元你有無參與共同竊取？）有參加」、「（問
    ：此次是否為你於96年 7月26日下午3時許，2次在臺東縣東
    河鄉○○村○○段1517地號，夥同另犯罪嫌疑人柯有敏、柯
    有賢等人，由柯有敏駕駛車號 WT-2888白色自小貨車，持鋸
    子、梯子、繩子、釘鞋等犯罪工具，竊取被害人許宗賢所有
    之椰子後，販賣予另犯罪嫌疑人顏仕龍？）是」、「（問：
    現於本分局都蘭派出所到案之共犯〈柯有賢、柯有敏、乙○
    ○、李千慧、吳文德〉是否與其等人共同竊取上記時間、地
    點之犯罪嫌疑人無誤？）全部都有參加」「（問：許宗賢是
    否收購你等所竊取椰子之人？）是」、「（問：顏仕龍是否
    收購你等所竊取椰子之人？）對」云云。
 2、證人未○○於96年11月 8日偵訊時供後具結證稱：「（問：
    何人找人你去採椰子，並給你工資？）柯有敏，他是我表哥
    」、「（問：是否認識乙○○、李千慧、柯有賢？）都認識
    」、「（問：是否認識許宗賢、顏仕龍？）我認識許宗賢，
    不認識顏仕龍。許宗賢是收椰子的老闆」、「（問：你們總
    共拿了幾次椰子？）想不起來」、「（問：7 月27日警察請
    你去製作筆錄，你跟警察說 7月10日有去好幾個地方〈朗讀
    7月27日警詢筆錄，警卷25頁至31頁〉拿椰子，7月10日下午
    在臺東縣東河鄉都蘭村月光小站往上之產業道路邊共 3處椰
    子園竊取椰子後售予許宗賢，分得現金 400元？）是」、「
    （問：你在筆錄中提到你們攀爬鐵絲網進入椰子園，如果是
    合法取得椰子，為何要攀爬鐵絲網進入？）剛好他沒有帶鑰
    匙，所以柯有敏叫我跟乙○○攀爬進去」、「（問：柯有敏
    要你們攀爬鐵絲網進去時，乙○○有何異常反應？）我跟乙
    ○○都覺得怪怪的，有跟柯有敏講有圍網子怪怪的，他還是
    叫我們爬進去，我們就爬進去了」、「（問：為何怪怪的？
    ）因為有圍網子，好像是有人種的」、「（問：7 月10日你
    們去採椰子3次，是否3處均有圍網子？）第 1處有圍網子，
    後面2處沒有圍網子」、「（問：〈提示警卷130頁〉是否你
    們去月光小站產業道路旁採椰子的地方？）是，那就是有圍
    鐵絲網的地方」、「（問：〈提示警卷 131頁〉是否你們去
    月光小站產業道路旁採椰子的地方？）那是隔天去採的地方
    」、「（問：當天晚上 7點10分賣完椰子後，柯有敏又載你
    們去月光小站產業道路旁再次採椰子，你在警察局所為的陳
    述是否確實？）是」、「（問：7 月11日你們又去那些地方
    採椰子？）大概早上7、8點出去，去那裡採我忘記了」、「
    （問：你在警察局說：第4次是早上8點跟柯有敏、乙○○又
    一起去月光小站產業道路，比第 3次去的地方在往上處採椰
    子，第 5次也是在同天更往上的地方採椰子，是否確實？是
    否還有其他人一起去？）沒有錯，就是我們三個人」、「（
    問：第6次採椰子是否也是在7月11日，去隆昌段臺11線139.
    7 公里處採椰子〈提示照片〉？該處是否有圍鐵絲網？由照
    片顯示該區整區都是椰子樹，是有人種植的，你看不出來嗎
    ？）對，我們是早上11點多去的。該處沒有圍鐵絲網。不是
    整區都種椰子種，也有種其他的果樹」、「（問：第 7次採
    椰子是否也是在7月11日，去隆昌段臺11線138.2公里處採椰
    子〈提示警卷 134頁照片〉？該處是否有圍鐵絲網？由照片
    顯示該區整區都是椰子樹，是有人種植的，你看不出來嗎？
    你是否有問柯有敏怎麼回事？）我們下午1、2點去。該處沒
    有圍鐵絲，我們沒有問柯有敏是怎麼回事」、「（問：7 月
    11日下午你們又出去採椰子，吳文德是否跟你們一起出來？
    ）有，吳文德當時喝酒醉，他在陪柯有敏喝酒」、「（問：
    你們進去採椰子的時候，柯有敏都在做什麼？）他都在外面
    等」、「（問：7月11日除了去上開2處採椰子外，是否還有
    到該處採椰子？〈提示警卷第 133頁〉）不是那天去的」、
    「（問：柯有敏是否曾帶吳文德、李千惠及你一起去採椰子
    ？）有」、「（問：是那一次？）不知道。是在 7月10、11
    日這 2天之後的事」、「（問：靠近那裡？）也是在都蘭那
    邊」、「（問：李千慧去了之後做什麼？）削椰子」、「（
    問：吳文德做什麼？）也是幫忙削椰子」、「（問：柯有敏
    共載吳文德、李千慧一起偷幾次椰子？）李千慧很少，因為
    她要顧小孩。吳文德也很少去」、「（問：〈提示警卷 135
    頁〉該處是柯有賢以前上班的地方，這一次柯有賢是否有去
    ？有那些人去？）柯有賢沒有去，白色的車是柯有敏開去的
    。這次去的人有柯有敏、乙○○、吳文德及我」、「（問：
    柯有賢是參與那一次？）他只有去 1次，好像是去都蘭山」
    、「（問：柯有賢說他有跟你一起去益豐農場偷椰子，並拿
    去太麻里賣？）有，他有去」、「（問：你剛才說柯有賢只
    去 1次？）他確實有去都蘭山」、「（問：去益豐農場的到
    底有那些人？）柯有敏、乙○○、柯有賢、吳文德及我」、
    「（問：7 月26日去益豐農場外，是否還有到其他的地方？
    ）那天就只有去益豐農場」、「（問：除了上開的地方外，
    柯有敏是否還有載你去其他地方採椰子？）還有去臺東市，
    時間約在8月」、「（問：你7月27日被警察抓之後，柯有敏
    是否還有載你去其他地方採椰子？）沒有」、「（問：那你
    剛才為何說 8月？）我記錯了，那是被警察抓之前的事」、
    「（問：每次賣完椰子後，是否都會給你錢？）不是每次都
    有拿錢，柯有敏給乙○○比較多錢，如果他有給錢，都會給
    我300元至400元不等」云云。
 3、證人未○○於本院98年 1月13日審理時經告以拒絕證言權後
    ，具結證稱：「（問：是否認識在庭被告？）認識」、「（
    問：被告有無請你去割椰子？）有的」、「（問：何時的事
    情？）不記得了」、「（問：去年夏天，被告有無帶你去割
    椰子？）有的」、「（問：請詳述當時情形？）時間已久，
    有點忘記，被告跟我母親講，我母親知道，並同意我跟被告
    一起去」、「（問：你跟被告一起割椰子幾次？）我不會算
    數字」、「（問：〈提示證人96年 7月27日警詢筆錄予證人
    閱覽並告以要旨〉你於警詢中之陳述，是否實在，當時情形
    為何？）陳述實在，當時被告去我家找我，跟我母親講，他
    就找我跟被告的太太及乙○○一起去割椰子，我跟乙○○輪
    流爬樹割椰子，我忘記地點在那裡」、「（問：〈提示警卷
    第 119頁照片〉有無到過照片所拍攝之處？）想不起來」、
    「（問：照片所示地點是警察帶你去或是你帶警察去拍攝照
    片？）我帶警察去拍的，就是割椰子的地方」、「（問：〈
    提示警卷第 122頁照片〉對照片所示之處，有無印象？）記
    不起來」、「（問：照片所示地點是警察帶你去或是你帶警
    察去拍攝照片？）我帶警察去的」、「（問：〈提示警卷第
    130至135頁照片〉對照片所示之處，有無印象？）第130、1
    33頁的照片所示地點，我有印象，其餘部分，我忘記了」、
    「（問：照片所示地點是警察帶你去或是你帶警察去拍攝照
    片？）我帶警察去的」、「（問：為何會帶警察去照片上的
    地點？）那是被告帶我們去割椰子的地方，所以我帶警察去
    確認」、「（問：你自己到警察局，還是警察帶你到警察局
    ？）警察帶我到警察局，我忘記是何時的事情」、「（問：
    警察帶你到警察局是早上、下午或是晚上？）忘記了」、「
    （問：你在警察局，是先製作筆錄，還是帶你出去看完地點
    後再製作筆錄？）先製作筆錄，再帶警察去看地點」、「（
    問：你們當天是在農場被查獲，帶至警局，當天警察有無問
    問題，並製作筆錄？）有的」、「（問：有無再問你有無其
    他竊案？）沒有」、「（問：為何警察會帶你出去？）要看
    割椰子的地點」、「（問：你當時有無辦法確認地點的地址
    ？）沒有辦法」、「（問：那警察如何在筆錄上寫出地點地
    址？）我跟警察說地點，警察帶我割椰子的地點去拍攝照片
    」、「（問：拍攝是何時？）天色還亮亮的」、「（問：製
    作筆錄時間是下午5點，製作完成已經6點，製作筆錄時，母
    親就在旁邊？）對」、「（問：你母親是一開始就在場，或
    是後來才去？）後來才到」、「（問：拍照時，母親到現場
    了嗎？）我不知道」、「（問：就本案而言，警察總共帶你
    到警察局幾次？）不知道。忘記了」、「（問：是否記得警
    察帶你到警察局時，還有帶誰一起到警察局？）有被告、柯
    有賢、乙○○、吳文德」、「（問：你們到警察局後，警察
    先帶你出去或是先製作筆錄？）先製作筆錄」、「（問：剛
    才提示的照片，是警察所拍攝，那警察先作筆錄後拍照，還
    是先拍照後做筆錄？）先作筆錄，再拍照」、「（問：你被
    警察查獲後，到警察局製作筆錄，有無製作完成，你簽名蓋
    章？）有製作完成，我有簽名蓋章」、「（問：你於26日被
    警察帶至警察局，隔天有無再到警察局？）想不起來」、「
    （問：本件竊盜椰子，是否都是你、被告、乙○○三個人一
    起去做，或是有其他人參與？）有點忘記」、「（問：在偷
    椰子過程中，你做何事情？）我跟乙○○輪流，有時他爬上
    去割椰子，有時是我爬上去割椰子。剛開始，我再下面拉繩
    子，後來我跟乙○○說我跟他換，換他拉繩子，我爬上去割
    椰子」、「（問：你會爬椰子樹嗎？）我們有用樓梯」、「
    （問：樓梯是何人帶去的？）被告帶去的。也是被告的」、
    「（問：你拿何種工具割椰子？〈提示扣案證物〉）我用鋸
    子鋸椰子〈指出扣案證物清單編號 4之鋸子〉」、「（問：
    乙○○用什麼工具割椰子？）他好像是拿鐮刀〈指出扣案證
    物清單編號 5之鐮刀〉」、「（問：上開扣案之鋸子及鐮刀
    是何人所有？）被告所有」、「（問：繩子是何人所有？）
    也是被告的」、「（問：偷的椰子是何人搬上車子？）吳文
    德搬上車。我、乙○○都有幫忙搬運上車，被告在旁邊削椰
    子割下整串椰子的椰鬚部分」、「（問：何人開車載你們到
    現場？）被告」、「（問：被告請你們割椰子，有無給付任
    何金錢？）有的，忘記如何支付金錢」、「（問：起訴書附
    表編號1到7等 7次竊盜犯行，你是否都有參與？〈提示並告
    以要旨〉）有的」、「（問：你在警訊中有提及，都是乙○
    ○爬上樹上割椰子，你在下面拉繩子，但剛剛你陳述，有幾
    次是你爬上去割椰子？）我也有爬上去割椰子，但是比較少
    ，大部分都是乙○○爬上去割椰子，我爬上去割椰子4、5次
    ，附表所列 7次竊盜，我也有上去割椰子，詳細次數忘記了
    ，大部分都是乙○○上去割」、「（問：〈提示扣案證物清
    單編號 1之證物〉這尼龍繩，有無看過？）有看過，用來在
    下面拉椰子之用，本案我就是用該繩子拉椰子，是何人所有
    ，我忘記了，是何人帶去的，我不知道」、「（問：〈提示
    扣案證物清單編號 2之證物〉這鐵腳，有無看過？）有看過
    ，穿上爬樹之用，乙○○在本案中，有穿該鐵腳爬上椰子樹
    割椰子，我沒有穿過，我爬上椰子樹時，都用樓梯。這是柯
    有賢所有，不是被告所有」、「（問：〈提示扣案證物清單
    編號 3之證物〉這安全腰帶，有無看過？）有看過，這是爬
    樹時，怕危險，扣在腰部以防掉落，乙○○爬樹時有用過，
    我爬樓梯上椰子樹時也有用過，這是被告所有」、「（問：
    〈提示扣案證物清單編號4、5之證物〉這鋸子、鐮刀，有無
    看過？）有看過，用以割椰子之用，乙○○是拿鐮刀割，我
    用鋸子割，這 2支都是被告所有」、「（問：〈提示扣案證
    物清單編號 6之證物〉這雙雨鞋，有無看過？）有看過，乙
    ○○有穿過，穿上雨鞋後搭配鐵腳使用，我沒有使用過該雨
    鞋，這是被告所有」、「（問：〈提示扣案證物清單編號 7
    之證物〉這條尼龍繩，有無看過？）有看過，也是在下面用
    來拉椰子之用，我有使用過，這是柯有賢所有」、「（問：
    〈提示扣案證物清單編號 8之證物〉這雙鐵腳，有無看過？
    ）有看過，我沒有使用過，我不知道乙○○有無使用過，我
    不知道是何人所有」、「（問：〈提示扣案證物清單編號 9
    之證物〉這安全腰帶，有無看過？）有看過，我跟乙○○都
    有使用過，這是被告所有」、「（問：〈提示扣案證物清單
    編號10之證物〉這鐵鉤，有無看過？）我沒有看過，我們沒
    有使用到鐵鉤割椰子，我不知道是何人所有」、「（問：〈
    提示扣案證物清單編號11之證物〉這把鋸子，有無看過？）
    有看過，也是我拿來割椰子之用，我不知道是何人所有」、
    「（問：〈提示扣案證物清單編號12之證物〉這把鐮刀，有
    無看過？）有看過，這是用以削椰子的鬚之用，我、乙○○
    、被告都有拿來削過，這是被告所有」、「（問：〈提示扣
    案證物清單編號13之證物〉這護膝，有無看過？）有看過，
    我看過在割椰子的時候，乙○○使用過，以預防膝蓋受傷，
    我沒有使用過，這是柯有賢所有」、「（問：〈提示扣案證
    物清單編號14之證物〉這雙雨鞋，有無看過？）有看過，我
    有看過柯有賢穿，也是搭配鐵腳使用，爬上椰子樹，我沒有
    穿過，乙○○有無穿過，我不知道，被告沒有穿過，我不知
    道是何人所有」、「（問：剛剛所提示的扣案物品，有很多
    都是兩副，是否你們在割椰子時，同時會用到 2副東西？）
    是的。全部都會用到 2副」、「（問：你在割椰子時，是否
    知悉是別人的椰子，不可以偷割？）我不知道」、「（問：
    你割椰子時，你當時心理想法為何，是否認為被告可以割椰
    子？）我不知道」云云；嗣於本院98年11月 4日審理時經告
    以拒絕證言權後，具結證稱：「（問：你跟辰○○、乙○○
    一起去採椰子的日期，你是否可以確定？）我忘記了」、「
    （問：〈提示警卷第 141頁予證人閱覽〉是否有用過這把梯
    子去採椰子？）有」、「（問：梯子何用途？）靠在椰子樹
    上拔椰子用的」、「（問：是否知道梯子是何人的？）我忘
    記了」云云。
 4、觀諸證人未○○於警詢、偵查及本院審理時，就渠與被告、
    乙○○於何時、至何地、以何等分工方式及另有何人共同割
    取與搬運椰子等節，前後供證多所齟齬不一，顯有瑕疵，要
    難認係因渠記憶模糊、事後遺忘所致，此部分供述之憑信性
    已非無疑。矧按被告之所以自白，其動機頗為複雜，尤其共
    同被告或同案行為人之自白涉及他人共犯者，刑法中僅少數
    犯罪對共同正犯加重其刑，其他犯罪並不加重處罰，則共犯
    承認他人共同犯罪，對於自白之被告或行為人而言，不僅毫
    無不利可言，反而可以分散責任，為減輕自己之罪責，不免
    指控他人為主犯，而其本人為從犯或事後共犯，甚或諉責他
    人，謊稱己為不知情或遭人利用，以逃避或減輕應負之刑責
    ，在此情形之下，共同被告或同案行為人在其自白時指控他
    人為共犯，並非不可想像，故共同被告或同案行為人之自白
    尤應有補強證據，以證明其自白之真實，此乃刑事訴訟法第
    156條第2項規定之由來（最高法院94年度臺上字第5971號判
    決意旨參照）。況證人未○○有輕度智能障礙，此亦為公訴
    人所是認，而智能障礙者之思路及語義皆與常人有異，本即
    難依其陳述作為認定犯罪事實之唯一證據（最高法院95年度
    臺上字第6451號判決同旨可參），復以證人未○○之智能與
    記憶等狀況，能否依渠與被告等人一同採割椰子當時之情況
    ，如實供述無隱或未予浮誇渲染，並精確指認渠等共同採割
    本案椰子之處無訛，誠有可疑。再按之證人未○○前揭所述
    果若無誤，則渠等於附表所示時、地竊取之椰子數量，總重
    量至少約7,300臺斤即4,380公斤，參以渠等參與人數、分工
    方式、現場使用之工具等情，是否能於短暫之時間內，竊得
    並載運如此數量之椰子，衡諸常情事理，猶非無疑。是以，
    縱認證人未○○於警詢、偵查及本院審理中所為對被告不利
    之供述，前後尚屬一致，且無何瑕疵可指，然仍無彼此相互
    補強之效果可言，為避免渠避重就輕，攀誣他人，渠對被告
    不利之供證，猶須有其他證據資為補強，尚不得逕以渠之供
    述，遽以為被告論罪科刑之佐憑。
(二)證人乙○○前後不一之供述，尚難資為證人未○○供述可信
    之憑據：
 1、證人乙○○於本院98年 2月12日審理時經告以拒絕證言權後
    ，具結證稱：「（問：你是否認識在庭被告？）認識」、「
    （問：辰○○之前是否有到你家找你，要你去幫忙割椰子？
    ）有的」、「（問：時間為何時？）我都忘記了」、「（問
    ：辰○○有找你搬椰子的事情，你是否可以確定？）我沒有
    爬上椰子樹割椰子，我只是負責爬上去採下來」、「（問：
    椰子樹樹下是否還有其他人幫忙？）有丙○○、丑○○」、
    「（問：未○○是否有跟你們一起去？）沒有，只有丑○○
    、丙○○還有我三人一起去幫忙」、「（問：是否確定未○
    ○沒有跟你們一起去？）確定」、「（問：是否認識未○○
    ？）認識，他有時會去我家找我」、「（問：你稱你與丑○
    ○、丙○○去割椰子，次數幾次？）辰○○找我割椰子，只
    有1次，只有1天而已」、「（問：你在警詢中所述與今日不
    符，你在警局中稱有與未○○他們一起去，你不知道那些椰
    子主人是誰，是辰○○叫你們去割，你就去割，對於你在警
    局所述與今日法庭所述不同，有何意見？〈告以證人警詢筆
    錄所載〉）警局所說的是之前去的，豐年祭96年 7月10日那
    天我們沒有去採」、「（問：你與未○○是否有一起去採椰
    子？）有去過」、「（問：豐年祭的時候是否有與未○○一
    起去採椰子？）豐年祭沒有」、「（問：在豐年祭之前是否
    有與未○○一起去採椰子？）有的」、「（問：與未○○、
    辰○○去採椰子是在豐年祭之前或之後？）豐年祭完之後就
    沒有去採」、「（問：豐年祭的那段時間是否有去採椰子？
    ）沒有」、「（問：豐年祭當天是否有與丙○○、丑○○一
    起去採椰子？）有的。當天是與丙○○、丑○○一起去的」
    、「（問：辰○○車子有幾輛？）1 輛」、「（問：是否知
    道辰○○的車子有壞掉過？）有」、「（問：是否知道是什
    麼時候？）我不清楚」、「（問：當時你是否有在場？）有
    的，當時我們是在等車子來拖車」、「（問：除了你之外，
    尚還有其他人在場？）丙○○、丑○○」、「（問：被告車
    子大約可以裝載幾斤的椰子？）我不知道」、「（問：如果
    滿載，你們大約要花多少時間採椰子？）大約 1個下午」、
    「（問：你要去哪裡割椰子，椰子有沒有付錢跟主人買這些
    事情，是否都是由辰○○或未○○告訴你的或是你自己可以
    知道？）是辰○○」、「（問：對於警卷第130頁至135頁未
    ○○指認跟你一起去割椰子的照片，你有何意見？〈提示〉
    ）我從來都沒有去那個地方採過，照片上都是我沒有去過的
    地方」、「（問：是否可以確定照片上的地點是何處？）我
    不確定」、「（問：對於警卷第 106頁照片上的地點是否可
    以確定？〈提示〉）不確定」、「（問：對於警卷第 119頁
    照片上的地點是否可以確定？〈提示〉）無法確定」、「（
    問：對於警卷第 122頁照片上的地點是否可以確定？〈提示
    〉）我沒有辦法確定」、「（問：起訴書附表編號1到7等 7
    次竊盜犯行，你是否都有參與？〈提示並告以要旨〉）編號
    1 我沒有印象。編號2我忘記了。編號3我也沒有印象了。編
    號 4我都沒有印象了。編號5我也沒有印象。編號6我沒有印
    象。編號 7的我都沒有印象」、「（問：〈提示扣案證物清
    單編號 1之證物〉這尼龍繩，有無看過？）有看過，是何人
    所有，我不知道」、「（問：你在何處見到這個尼龍繩，是
    否有使用過？）我忘記了」、「（問：你是否有使用這條尼
    龍繩在都蘭或隆昌割或拉椰子使用？）我沒有用到這種繩子
    」、「（問：〈提示扣案證物清單編號 2之證物〉這鐵腳，
    有無看過？）有看過，也有用過，鐵腳是誰的我不知道」、
    「（問：鐵腳你是在何處何種情形下使用過扣案的鐵腳？）
    我是用這個鐵腳在我家裡的椰子樹試爬」、「（問：對於未
    ○○稱他有看見過你穿此鐵腳在本案地點都蘭、隆昌等處爬
    上椰子樹採椰子，對此有何意見？）是的」、「（問：未○
    ○爬椰子樹是以樓梯或與你一樣是穿鐵腳？）用樓梯」、「
    （問：這個鐵腳是何人所有？）我不清楚」、「（問：〈提
    示扣案證物清單編號 3之證物〉這安全腰帶，有無看過？）
    有看過，這是爬樹割椰子時，扣在腰部以防掉落」、「（問
    ：你是否有使用過這個安全腰帶？）有的。我用過 3次」、
    「（問：你有無在本案的都蘭、隆昌使用過此安全腰帶？）
    我沒有印象」、「（問：未○○在本院證稱他有看到你在本
    案用過扣案編號 3的安全腰帶爬椰子樹，他自己也有用過，
    他如此陳述，是否與事實相符？）我現在已經沒有印象了，
    我都忘記了」、「（問：安全腰帶是何人提供給你使用的？
    ）我不記得了」、「（問：〈提示扣案證物清單編號 4之證
    物〉這鋸子，有無看過？）我沒有印象了」、「（問：你有
    無使用過此鋸子割椰子？）有的」、「（問：在何處割椰子
    ？）在富岡加油站附近」、「（問：你有無在本案的都蘭、
    隆昌使用過此鋸子割椰子？）沒有」、「（問：你有無看過
    未○○用此鋸子割椰子？）我現在沒有印象了」、「（問：
    未○○在本院證稱他在本案中都蘭、隆昌一帶有用此鋸子爬
    上樓梯割椰子，是否如此？）我沒有意見」、「（問：鋸子
    是何人提供給你使用的？）我忘記了」、「（問：〈提示扣
    案證物清單編號 5之證物〉這鐮刀，有無看過？）有看過」
    、「（問：你有無使用過這把鐮刀？）我只有看過，沒有使
    用過」、「（問：你在何情形下看過此鐮刀？）採下椰子後
    ，削椰子用的」、「（問：在何處看到此鐮刀？）在富岡加
    油站附近」、「（問：你看到何人使用這支鐮刀？）記不清
    楚了」、「（問：未○○在本院證稱他有看到你在本案用過
    此把鐮刀割椰子，對此有何意見？）我沒有使用過此把鐮刀
    割椰子。我割椰子都用鋸子」、「（問：〈提示扣案證物清
    單編號 6之證物〉這雙雨鞋，有無看過？）我有看過」、「
    （問：你有無穿過這雙雨鞋？）有的」、「（問：你穿這雙
    雨鞋做何使用？）配合鐵腳爬樹用的」、「（問：你在何處
    穿過此雨鞋爬樹？）沒有印象了」、「（問：這雙雨鞋是何
    人提供給你使用？）我忘記了」、「（問：是否是被告辰○
    ○提供給你使用？）是辰○○買給我穿的」、「（問：你有
    無在本案中都蘭、隆昌一帶穿上此雨鞋爬樹割椰子？）我沒
    有印象了」、「（問：未○○與本案證稱他有見過你在本案
    中都蘭、隆昌一帶穿上扣案雨鞋配合鐵腳爬樹割椰子，是否
    如此？）是的」、「（問：〈提示扣案證物清單編號 7之證
    物〉這條尼龍繩，有無看過？）我沒有看過」、「（問：你
    是否知道這條尼龍繩是何人所有？）我不知道」、「（問：
    未○○於本案證稱這條尼龍繩是他在樹下拉椰子用的，是否
    如此？）我沒有用過這條繩子拉椰子」、「（問：〈提示扣
    案證物清單編號 8之證物〉這雙鐵腳，有無看過？）我沒有
    看過。我也沒有用過。我用的是編號 2的鐵腳」、「（問：
    上開鐵腳是何人所有？）我不知道」、「（問：〈提示扣案
    證物清單編號 9之證物〉這安全腰帶，有無看過？）沒有看
    過，也沒有用過」、「（問：未○○在本院證稱你與他都有
    使用過此安全腰帶，是否如此？）我沒有用過這種安全腰帶
    ，我使用的是編號 3的安全腰帶」、「（問：此安全腰帶是
    何人所有？）我不知道」、「（問：〈提示扣案證物清單編
    號10之證物〉這鐵鉤，有無看過？）我沒有看過，我不知道
    是何人所有」、「（問：你是否會使用此鐵鉤鉤椰子？）不
    會」、「（問：〈提示扣案證物清單編號11之證物〉這把鋸
    子，有無看過？）我沒有看過，我不知道是何人所有」、「
    （問：未○○在本院證稱他有使用過此鋸子割椰子，是否如
    此？）我沒有看過」、「（問：〈提示扣案證物清單編號12
    之證物〉這把鐮刀，有無看過？）我沒有看過這種鐮刀」、
    「（問：未○○在本院證稱你有拿此鐮刀削椰子的鬚，是否
    如此？）我削椰子的鬚是編號 5的那支鐮刀」、「（問：〈
    提示扣案證物清單編號13之證物〉這護膝，有無看過？）我
    沒有看過」、「（問：未○○在本院證稱說他有看過你有使
    用該護膝避免膝蓋受傷？）我沒有用過這種的，我用的是黑
    色的」、「（問：你使用黑色的護膝都是在哪一帶割椰子？
    ）都是在臺東這一邊」、「（問：是否有在本案中都蘭、隆
    昌一帶用過？）我沒有印象了」、「（問：〈提示扣案證物
    清單編號14之證物〉這雙雨鞋，有無看過？）我沒有印象，
    我不知道是何人所有」、「（問：你有無看過未○○爬樓梯
    割椰子？）有」、「（問：在何處看到？）在卑南國中」、
    「（問：有無在本案中都蘭、隆昌一帶看過未○○爬樓梯割
    椰子或是在椰子樹拉繩子？）我沒有印象。隆昌那邊的我都
    記不起來了」等語；嗣於本院98年11月 4日審理時經告以拒
    絕證言權後，猶具結證稱：「（問：你跟未○○之關係為何
    ？）是表弟，是遠親」、「（問：是否常常會聯絡、感情如
    何？）感情很好，但不常聯絡」、「（問：是否曾經跟未○
    ○有過糾紛或是打架？）沒有」、「（問：〈提示警卷第14
    1 頁照片予證人閱覽〉是否曾經用過這梯子去盜採椰子？）
    我認不出來」、「（問：是否知道東河鄉的都蘭及隆昌村在
    何處？）我知道，都蘭是在富岡的上面，隆昌是在都蘭的上
    面」、「（問：對於未○○在警察局及偵查中在檢察官那裡
    的證述，說在起訴書附表所示東河鄉都蘭村及隆昌村總共有
    7次去割取椰子，這7次你都有在場一起去割椰子，有何意見
    ？）我去隆昌拔椰子只有 1次，是跟辰○○一起去的，那次
    未○○沒有去」、「（問：為何未○○他證稱說有 7次你有
    跟他一起去？）我曾經有跟未○○一起去拔過椰子，在臺東
    中華大橋下，總共 1次而已，是跟未○○、我表哥辰○○一
    起去的」等語。
 2、證人乙○○於96年11月29日偵訊時先供稱：「（問：何人叫
    你去採椰子？）柯有敏」、「（問：你們都去那裡割椰子？
    ）小野柳過去，就都蘭那裡，後來都蘭那邊採完就去屏東那
    裡採，應該是在枋寮那裡，我們到處問人家是否可以採椰子
    ，確實的地點我不知道」、「（問：你是否跟未○○一起採
    椰子？）沒有，我都是跟柯有敏及他老婆一起去」、「（問
    ：未○○是否跟柯有敏一起去採椰子？）之前是有」、「（
    問：到底未○○有無跟你們一起去採椰子？）我是跟柯有敏
    、吳文德、李千慧一起去採」、「（問：你剛才為何說未○
    ○有一起去？）之前沒有，那是後面才跟我們一起去」、「
    （問：你跟柯有敏採了幾天之後未○○才參與採椰子？）是
    」、「（問：〈提示警卷 130頁照片〉都蘭455之1號的椰子
    遭竊，你是否去該處割椰子？）有去採，我是跟柯有敏、吳
    文德、李千慧、未○○一起去採」、「（問：〈提示警卷13
    1 頁照片〉是否去該處割椰子？）我沒有去過」、「（問：
    〈提示警卷132頁照片〉是否去臺11線139.7公里處割椰子？
    ）我們沒有去採」、「（問：〈提示警卷 133頁照片〉是否
    去新社18號處割椰子？）沒有」、「（問：〈提示警卷 134
    頁照片〉是否去隆昌臺11線138.2 公里處割椰子？）沒有」
    、「（問：〈提示警卷 135頁照片〉是否去益豐農場割椰子
    ？）沒有。我們只有在都蘭採 1次」、「（問：是何人爬上
    去採？）我，吳文德負責拉繩子」、「（問：你為何 9月份
    在警察局說，剛提示給你看的照片，你都說你有去採，你到
    底有無去過這些地方？）我忘記了」、「（問：你在警察局
    說的是否都是實在？）我想想看、我想不起來」等語，旋改
    稱：「（問：你有無去過剛才提示給你看之照片處採椰子？
    ）有」、「（問：你剛才為何說沒有去？）我剛才一時想不
    起來，都是柯有敏事先跟我說已經買好的，我們才去採」、
    「（問：〈提示警卷130至135頁照片〉你有無去過這些地方
    採椰子？）131 頁沒有去，也沒有採。130頁、132頁有去，
    也有採。133頁、134頁沒有去也沒有採。135 頁有去也有採
    」、「（問：你是否跟柯有賢去採椰子過？）我沒有跟他去
    過」、「（問：柯有賢是否去益豐農場採椰子？）柯有賢都
    沒有跟我們一起採過椰子，豐年祭過後我都沒有跟柯有敏去
    採椰子，後來我不做，柯有賢才接手我的工作」、「（問：
    〈提示警卷106頁都蘭段1705地號，119頁都蘭段1637地號、
    122 頁都蘭段1664地號〉是否去過這些地方採椰子？）1705
    地號我已經想不起來，1637地號我沒有印象，1664地號我也
    沒有印象」、「（問：你確定沒有去，還是想不起來？）我
    都沒有去過」云云。
 3、證人乙○○於96年7月27日警詢時證稱：「（問：於96年7月
    13日下午2時至3時在臺東縣東河鄉都蘭村往月光小站的產業
    道路附近、14日上午 8時許在臺11線隆昌路段附近的椰子，
    是否都是一人爬上摘取的？當時是何人指使摘取？）都是我
    摘取的。是柯有敏指使我摘取的」、「（問：你是如何爬上
    摘取？工具何人提供？）我都是用鋁梯摘椰子的，該鋁梯是
    柯有敏所有提供」、「（問：何人通知你前往摘椰子的？如
    何前往？）都是柯有敏打我手機通知我的，再用自小貨車〈
    無車牌〉載我到摘椰子的地方」、「（問：13日、14日當時
    你們共有幾人〈何人〉前往？如何分工？）有柯有敏、未○
    ○及柯有敏的太太前往的。我負責用鋁梯摘椰子，未○○幫
    我拉繩子及搬椰子，柯有敏及他的太太負責修剪椰子。時間
    我不忘了不是在13日、14日」、「（問：你們摘取的椰子如
    何處理？）我們都載去太麻里賣」等語；嗣於96年9月9日警
    詢時證稱：「（問：你有無於96年7月中旬下午3時許，在臺
    東縣東河鄉○○村○○鄰○○○道路旁，夥同另犯罪嫌疑人柯
    有敏、李千慧、未○○等人，由柯有敏駕駛無牌照貨車，持
    鋸子、梯子、繩子等犯罪工具，竊取被害人戊○○所有之椰
    子3,000 臺斤後，販賣予另犯罪嫌疑人許宗賢？）有」、「
    （問：此次竊取之椰子共販賣許宗賢數量多少？價值多少？
    ）數量、價值我並不知道。我只負責採」、「（問：你與柯
    有敏、李千慧、未○○等人如何平分贓款？）我只拿到工錢
    600元新臺幣」、「（問：你有無於96年 7月中旬下午2時許
    ，在臺東縣東河鄉○○村○○鄰○○○道路旁，夥同另犯罪嫌
    疑人柯有敏、李千慧、未○○等人，由柯有敏駕駛無牌照貨
    車，持鋸子、梯子、繩子、釘鞋等犯罪工具，竊取被害人午
    ○○所有之椰子2,500 臺斤後，販賣予另犯罪嫌疑人許宗賢
    ？）柯有敏事前有跟我說，他已經跟椰子主人講好價錢，才
    叫我去採椰子。李千慧當時用刀削椰子。未○○當時負責拉
    繩子。貨車由柯有敏駕駛。賣給何人我並不知道」、「（問
    ：此次竊取之椰子共販賣許宗賢數量多少？價值多少？）數
    量、價值我並不清楚」、「（問：你與柯有敏、李千慧、未
    ○○等人如何平分贓款？）我只拿到工錢 600元新臺幣」、
    「（問：你有無於96年7月中旬下午4時許，在臺東縣東河鄉
    都蘭村都蘭1664地號，夥同另犯罪嫌疑人柯有敏、李千慧、
    未○○等人，由柯有敏駕駛無牌照貨車，持鋸子、梯子、繩
    子、釘鞋等犯罪工具，竊取被害人巳○○所有之椰子，販賣
    予另犯罪嫌疑人許宗賢？）有」、「（問：此次竊取之椰子
    共販賣許宗賢數量多少？價值多少？）數量、價值我並不知
    道。我只負責採」、「（問：你與柯有敏、李千慧、未○○
    等人如何平分贓款？）我只拿到工錢 600元新臺幣」、「（
    問：你有無於96年7月中旬上午8時許，在臺東縣東河鄉○○
    村○○鄰○○○道路旁，夥同另犯罪嫌疑人柯有敏、未○○等
    人，由柯有敏駕駛無牌照貨車，持鋸子、梯子、繩子、釘鞋
    等犯罪工具，竊取被害人癸○○所有之椰子 500臺斤？）有
    。柯有敏事前有跟我說，他已經跟椰子主人講好價錢，才叫
    我去採椰子。我用梯子爬上椰子樹上採，當時並沒穿釘鞋。
    我與未○○將椰子扛到貨車上。當時貨車駕駛是柯有敏」、
    「（問：此次竊取之椰子販賣予何人？數量及價值多少？）
    有時賣太麻里。有時賣到東河鄉隆昌。數量及價錢我並不知
    道」、「（問：你與柯有敏、未○○等人如何平分贓款？）
    柯有敏只給我採的工錢。數目為2,500 新臺幣」、「（問：
    你有無於96年7月中旬上午8時許，在臺東縣東河鄉都蘭村新
    社18號前，夥同另犯罪嫌疑人柯有敏、未○○等人，由柯有
    敏駕駛無牌照貨車，持鋸子、梯子、繩子、釘鞋等犯罪工具
    ，竊取被害人庚○○所有之椰子300臺斤？）有。跟第1次情
    形一樣。柯有敏事前有跟我說，他已經跟椰子主人講好價錢
    ，才叫我去採椰子。我用梯子爬上椰子樹上採，當時並沒穿
    釘鞋。我與未○○並將椰子扛到貨車上。當時貨車駕駛是柯
    有敏」、「（問：此次竊取之椰子販賣予何人？數量及價值
    多少？）有時賣太麻里。有時賣到東河鄉隆昌。數量及價錢
    我並不知道」、「（問：你與柯有敏、未○○等人如何平分
    贓款？）我只負責採椰子。前後只有拿到工錢 600新臺幣」
    、「（問：你有無於96年7月中旬上午9時許，在臺東縣東河
    鄉隆昌村臺11線138.2 公里旁，夥同另犯罪嫌疑人柯有敏、
    未○○等人，由柯有敏駕駛無牌照貨車，持鋸子、梯子、繩
    子、釘鞋等犯罪工具，竊取被害人寅○○所有之椰子 400臺
    斤？）柯有敏事前有跟我說，他已經跟椰子主人講好價錢，
    才叫我去採椰子。我用梯子爬上椰子樹上採，當時並沒穿釘
    鞋。我與未○○並將椰子扛到貨車上。當時貨車駕駛是柯有
    敏」、「（問：此次竊取之椰子販賣予何人？數量及價值多
    少？）有時賣太麻里。有時賣到東河鄉隆昌。數量及價錢我
    並不知道」、「（問：你與柯有敏、未○○等人如何平分贓
    款？）我只負責採椰子。只有拿到工錢 600新臺幣」、「（
    問：你有無於96年7月中旬下午2時許，在臺東縣東河鄉隆昌
    村臺11線139.7 公里旁，夥同另犯罪嫌疑人柯有敏、李千慧
    、未○○、吳文德等人，由柯有敏駕駛無牌照貨車，持鋸子
    、梯子、繩子、釘鞋等犯罪工具，竊取被害人申○○所有之
    椰子600臺斤，販賣予另犯罪嫌疑人顏仕龍？）有」、「（
    問：此次竊取之椰子共販賣許宗賢數量多少？價值多少？）
    我只負責採。數量、價值我並不清楚」、「（問：你與柯有
    敏、李千慧、未○○、吳文德等人如何平分贓款？）我只拿
    到工錢600元新臺幣」、「（問：你有無於96年7月中旬上午
    8 時許，在臺東縣東河鄉都蘭村44鄰都蘭455之1號〈臺東縣
    東河鄉○○村○○段1517地號〉，夥同另犯罪嫌疑人柯有敏
    、李千慧、未○○、吳文德等人，由柯有敏駕駛無牌照貨車
    ，持鋸子、梯子、繩子、釘鞋等犯罪工具，竊取被害人許宗
    賢所有之椰子 600臺斤後，販賣予另犯罪嫌疑人顏仕龍？）
    有。當時柯有敏、未○○與我用梯子採椰子。李千慧當時用
    刀削椰子。吳文德當時負責拉繩子。貨車由柯有敏駕駛。我
    只道椰子後來拿去太麻里賣。賣給何人我並不知道」、「（
    問：此次竊取之椰子販賣予顏仕龍數量及價值多少？）數量
    及價值我並不清楚」、「（問：你與柯有敏、李千慧、未○
    ○、吳文德等人如何平分贓款？）柯有敏給我工錢 600新臺
    幣」、「（問：據許宗賢於96年8月1日下午3時50分至4時40
    分，在本分局都蘭派出所製作之第 2次調查筆錄供稱：柯有
    敏共販賣於許宗賢有5次，第1次於6月19日我收得A級椰子88
    4臺斤，每臺斤以新臺幣4元收購、B級椰子576臺斤，每臺斤
    以新臺幣3.2元收購、C級椰子187臺斤，每臺斤以新臺幣2.5
    元收購，共以新臺幣5,846元收購。第2次於6月24日我收得A
    級椰子1,903臺斤，每臺斤以新臺幣4元收購、B級椰子1,694
    臺斤，每臺斤以新臺幣3元收購，共以新臺幣12,694 元收購
    。第3次於7月1日我收得A級椰子711臺斤，每臺斤以新臺幣4
    元收購、B級椰子1,108 臺斤，每臺斤以新臺幣3元收購，共
    以新臺幣6,168元收購。第4次於7月2日我收得A級椰子827臺
    斤，每臺斤以新臺幣4元收購、B級椰子1,165 臺斤，每臺斤
    以新臺幣3元收購，共以新臺幣6,803 元收購。第5次於7月5
    日我收得A級椰子1,325臺斤，每臺斤以新臺幣4元收購、B級
    椰子196臺斤，每臺斤以新臺幣 3元收購，共以新臺幣5,888
    元收購，你有無參與行竊？）有」、「（問：現警方提示你
    許宗賢提供警方之建成搬運行於96年6月19日、96年6月24日
    、96年7月1日、96年7月2日、96年7月5日青果輸送表，是否
    為你等將所竊取之椰子販賣予許宗賢的日期及數量、金額？
    ）是。是柯有敏販賣的日期及數量、金額」、「（問：請你
    將竊取之時間、地點、共犯、交通工具、犯罪工具、分工情
    形、被害人、竊取數量、分贓情形向警陳述 1遍？）詳細時
    間我忘記了。地點在臺東、太麻里一帶椰子。柯有敏叫我去
    採的。共犯有柯有敏負責駕駛貨車，李千慧負責削椰子、吳
    文德跟我一起拉繩子及採椰子，工具有鋸子、梯子、繩子。
    椰子所有人我並不知道。詳細竊取數量我並不清楚。我只拿
    到工錢，每次500至600新臺幣」、「（問：據顏仕龍於96年
    7月28日下午3時至3時30分，在臺東市○○路○段530巷1號為
    本分局員警製作之第1次調查筆錄供稱：其於96年7月26日向
    柯有敏收購椰子共1,042臺斤，共4,168元你有無參與行竊？
    ）有」、「（問：現於本分局都蘭派出所到案之共犯〈柯有
    敏、未○○、李千慧、吳文德〉是否與其等人共同竊取上記
    時間、地點之犯罪嫌疑人無誤？）是的」「（問：許宗賢是
    否收購你等所竊取椰子之人？）是」、「（問：顏仕龍是否
    收購你等所竊取椰子之人？）對」云云。
 4、綜觀證人乙○○前揭所述內容，渠於警詢、偵訊及本院審理
    時之供述存有相當重大之歧異，且於本院審訊時一再否認渠
    與被告及未○○有於附表所示之時間，至如附表所示之地點
    割取椰子，自難執渠上開證詞而採為不利被告之認定，亦無
    從資為證人未○○對被告不利供證可信之補強證據。
(三)證人即被害人戊○○於96年7月27日、午○○於96年7月27日
    、巳○○於96年8月8日、癸○○於96年 7月27日、庚○○於
    96年8月8日、寅○○於96年8月1日、申○○於96年8月1日警
    詢時之證述，固均明確指稱其等所有各如附表所示之椰子有
    遭人竊取之情事，惟上開證人並未親身見聞其等所有之椰子
    係遭何人於何時、以何等方式所竊取，是其等證詞僅能證明
    如附表所示之椰子數量，確有遭人竊取之事，尚無從遽以推
    論該等椰子即係被告等人所竊取，且其等均係證人未○○於
    警詢為如前之供述及指認現場後，經警員通知，始發覺椰子
    有遭人竊取之情事，自難執其等證詞充為證人未○○對被告
    不利供證之補強證據。再證人即本案偵辦警員辛○○、己○
    ○、甲○○、卯○，雖先後於本院審理時到庭結證本案查獲
    與偵辦之過程，惟被告等人於本案既非以現行犯方式查獲，
    證人辛○○等人皆未親身目睹見聞如附表所示之椰子係遭何
    人、以何方式所竊取，是其等證詞就證人未○○對被告不利
    之供述部分，仍不具有何實質補強之作用。
(四)證人李千慧於96年 7月27日、同年9月9日警詢時供稱：其與
    被告、未○○、乙○○、吳文德等五人，曾於96年 7月初某
    日上午 8時許，一同至臺東縣東河鄉都蘭村455之1號處，由
    乙○○打開鐵門，並爬上椰子樹，未○○在下方拉繩子，其
    與被告在下面用刀削椰鬚，吳文德在現場照顧小孩，得手約
    1,000 臺斤後，載至太麻里路邊賣出，又其與被告、乙○○
    、吳文德另於96年7月5日，在臺東縣金峰鄉嘉蘭村內，向陳
    啟祥購買椰子轉售予許宗賢，其等賣給許宗賢之椰子均係買
    的，其未於起訴書所載之時、地，與被告等人一同採割椰子
    等語，嗣於96年11月29日偵查中供稱：其未於起訴書所載之
    時、地，與被告等人一同採割椰子，其與被告等人於 6月底
    至7月中旬間，均係在金峰、大橋、太麻里一帶採割椰子，6
    月份係承包富岡加油站後面及康樂國小之椰子，並賣給許宗
    賢，7月間之椰子則賣給顏仕龍，都蘭之椰子僅有1次係去被
    告友人處採割等語；又證人吳文德於96年7月27日、同年9月
    9日警詢時供稱：其曾於7月間，在都蘭村產業道路旁某處有
    水池之地方採割椰子，其在底下負責接椰子，乙○○、未○
    ○輪流爬椰子樹摘取，被告與李千慧負責修剪椰子枝葉，其
    僅去過 1次，警方查扣之物品即係當時所使用之工具，其未
    於起訴書所載之時、地，與被告等人一同採割椰子等語，復
    於96年11月29日偵查中供稱：其未於起訴書所載之時、地，
    與被告等人一同採割椰子，其與被告係在太麻里、金峰一帶
    採割椰子，由乙○○爬上去採，其負責拉繩子，都蘭以北則
    僅有去被告友人綽號「黑仔」之園內採割椰子，其係負責在
    下面拉繩子，但未曾與未○○一同採割椰子等語；而證人顏
    仕龍於96年 7月28日、同年9月9日警詢時供稱：被告僅於96
    年7月26日，在香蘭村集貨場出售椰子予其1次等語，嗣於96
    年12月24日偵查中供稱：其於96年 7月26日之前，並未曾向
    被告收購椰子，96年 7月26日當日係由被告與柯有賢一同前
    來，未見到未○○等語；再證人柯有賢於96年 7月27日、同
    年9月9日警詢時證稱：其於96年7月26日下午3時許，至益豐
    農場許宗賢、黃春福所有之土地上採割椰子，其穿鐵腳後，
    用繩子爬椰子樹持鐮刀採取，被告與未○○在底下接椰子及
    搬運上車，並將之售予太麻里鄉香蘭村之盤商顏仕龍，警方
    查扣之物品即係當時所使用之工具等語，嗣於96年11月29日
    偵查中供稱：其與被告、未○○有至益豐農場採割椰子，由
    其爬上椰子樹採割等語；另證人許宗賢於96年8月1日、同年
    9月9日警詢時證稱：其自96年 6月19日起，收購被告所販售
    之椰子有5次，分別係96年6月19日、同年月24日、同年7月1
    日、同年月2日、同年月5日，而96年7月5日之後即未再向被
    告收購等語在卷，並有椰子變賣收據5紙(參警卷頁136-138)
    附卷可據，是前開證人所述，核與證人未○○所為證述明顯
    不符，且出入甚大，此等證詞非但無以資為證人未○○對被
    告不利指證之補強，亦徵證人未○○前開所述之憑信性，著
    屬可疑。
(五)扣案之尼龍繩1條、鐵腳2只、安全腰帶1條、鋸子1把、鐮刀
    1把、雨鞋1雙及尼龍繩1條、鐵腳2只、安全腰帶1條、鐵鉤1
    支、鋸子1把、鐮刀1把、護膝1雙、雨鞋1雙暨臺東縣警察局
    成功分局96年7月27日扣押筆錄及扣押物品目錄表2份 (參警
    卷頁8-11、76-79）、未懸掛行車牌照（原車牌號碼7S-0472
    號）之藍色自用小貨車外觀照片2張 (參警卷頁19)、鋁梯照
    片3張(參警卷頁24、141)等，固得證明被告曾駕駛上開自用
    小貨車，持用扣案之工具割取及載運椰子，然徒此尚不足以
    證明該等車輛及工具，即係被告於附表所示之時、地，竊取
    如附表所示之椰子所使用之車輛及工具，且證人未○○亦曾
    與被告使用前開工具，一同於如附表以外之時間，至如附表
    以外之處採割椰子，自難執此補強證人未○○上揭證述之可
    信性。況被告於案發前後，確係以代人割取椰子變賣為生，
    要難憑以被告持有前揭工具等物，遽認其有公訴人所指之加
    重竊盜犯行。
(六)證人未○○指認如附表所示犯罪地點之照片14張(參警卷頁1
    19、131、122、106、133、134、132) ，乃係依據未○○之
    指證而拍攝製作，核與證人未○○之片面供述具有同質性，
    並不具有加強渠供詞證明力之作用。矧參以證人未○○曾有
    多次竊盜前案，此有卷附臺灣高等法院被告前案紀錄表可查
    ，是渠前揭所述，是否藉此推詞以飾實情，或避重就輕、諉
    責他人，抑或另有隱情，殊已令人生疑。
(七)按刑事訴訟法賦予檢察官偵查犯罪之權責，並有權藉助於司
    法警察官之協助，或指揮或命令司法警察（官）以調查犯罪
    情形及蒐集證據，對於起訴案件言，無非期待檢察官利用偵
    查階段完成必要之證據調查，為嗣後實行公訴建立良好之舉
    證基礎，此相互對照同法第161條、第163條、第228條至第2
    31條規定即可明瞭。是故，對於案件甫發生之際應即調查之
    證據，倘偵查階段蒐集、調查證據之漏失，以致法院於審判
    時已無從調查者，檢察官自不能反執以指摘法院調查未盡（
    最高法院98年度臺上字第3439號判決意旨可參）。查證人未
    ○○於本案指認如附表所示之犯罪地點及由警員所拍攝之犯
    罪地點現場照片，究否確為未○○、乙○○等人與被告共同
    採割椰子之處所，允宜屬檢察官於偵查犯罪之初，即應蒐集
    、調查證據以確認之，甚親至現場實地勘驗，以助相關案情
    之釐清，迺偵查階段未予調查，迨至審判時，本院縱欲依職
    權調查，惟事隔已1、2年有餘，相關證人之記憶已不復如偵
    查中明晰，參以案發處所之地貌、地物衡情已非同昔，此證
    據方法顯已無從調查，而無法佐實證人未○○之指證。
(八)另查，證人丑○○於本院98年 2月12日審理時經告以拒絕證
    言權後，具結證稱：「（問：你是否認識在庭被告辰○○？
    ）認識，但不熟」、「（問：有無替辰○○工作過？）有的
    ，只有96年7月10日當天。我是去採椰子」、「（問：96年7
    月10日割椰子時，辰○○車子是否有壞掉，情形如何？）有
    的，貨車底下轉軸有破掉，車子開不動，後來請辰○○的親
    戚來幫忙拖車，親戚的名字我不知道」、「（問：96年 7月
    10日你們割椰子時，是否知道椰子主人為何人？）我不知道
    」、「（問：地點？）在舊臺東大橋那裡」、「（問：是否
    知道辰○○載椰子車子有幾部？）只有 1部」、「（問：你
    是否知道椰子 1車載有幾斤？）1車有8百多公斤」、「（問
    ：你們要花多少時間採割8百多公斤的椰子？）大概1個下午
    ，大概是3、4個小時」、「（問：你替辰○○工作，是否只
    有96年 7月10日這1天？）是的，只有這1天，我之後就去當
    兵了。是當兵之前，辰○○說要找工人，是約好在我表哥丁
    ○○家等」、「（問：你如何知道辰○○要找工人？）他有
    來問，他說只要96年7月10日那1天」、「（問：你們採椰子
    是否只會僱用 1天？）也會，是以天計價，老闆會看我們工
    作情形計酬，因為這是臨時工作」、「（問：辰○○是否有
    跟你說好如何計酬？）沒有先說好。我後來是有拿到報酬，
    是大家一起喝酒，這樣算的報酬」、「（問：當天除了你之
    外，是否還有其他的工人？）丙○○及我及乙○○還有老闆
    」、「（問：辰○○太太是否有去？）有的，還有辰○○的
    小孩，另外還有一個叫做吳文德的人」、「（問：其他人在
    場作何事？）吳文德及辰○○的太太是一起去，他們是照顧
    小孩」、「（問：是否認識未○○？）認識，他是我家附近
    的小孩，我沒有和他一起去割椰子」、「（問：你如何確定
    你去割椰子當天，就是96年7月10日？）因為96年7月10日是
    我要去當兵的前10天，我可以很確定，因為當天也是我們的
    豐年祭」等語；又證人壬○○於本院98年 2月12日審理時經
    告以拒絕證言權後，具結證稱：「（問：你是否認識在庭之
    辰○○？）不認識」、「（問：是否有見過？）我們開車的
    時候，有時候見過辰○○」、「（問：是否可以陳述你見過
    辰○○的事實經過？）有時候會車時，會遇到打個招呼，但
    是彼此各做各的工作」、「（問：你是否有幫辰○○拖過車
    ？）有的」、「（問：是否可以陳述你幫辰○○拖車的經過
    ？）我有從琵琶湖那裡幫辰○○拖車回來富岡」、「（問：
    是否記得日期？）不記得，我只記得是下午5、6點的時候」
    、「（問：你是否記得你幫辰○○拖車的事情，離現在大約
    多久的時間？）大約有 1年半的時間」、「（問：拖車的季
    節是夏天還是冬天？）是夏天」、「（問：拖車的時候，除
    了辰○○之外，尚有何人在場？）我記得辰○○的小孩、太
    太有在場」、「（問：當天是否有你剛才在進入法庭之前看
    到之人？）我不知道姓名，但是有在法庭外面等候的人當天
    也有在場」、「（問：是否可以指認拖車當天有在場之人？
    ）〈當庭指認〉我有看到乙○○在場」、「（問：你是否知
    道拖車當天，辰○○車子如何損壞？）我不知道，我只知道
    辰○○的車子壞掉，我是好心幫他拖車，當時辰○○小孩也
    在哭」、「（問：你拖車時，是否有看到辰○○車上載有何
    東西？）我只有看到椰子和小孩」、「（問：證人車子是何
    型式車子，是否可以拖得動辰○○的車子？）我的車子是兩
    噸半的自小貨車，辰○○的車子只是1000C.C.的車子，當然
    拖得動」等語；再證人丁○○於本院98年 2月12日審理時經
    告以拒絕證言權後，具結證稱：「（問：是否認識在庭被告
    辰○○？）認識」、「（問：你居住地方？）富岡」、「（
    問：96年富岡的豐年祭日期？）96年 7月10日開始到16日」
    、「（問：96年的豐年祭，被告是否有到你家，情形如何？
    ）有的，在豐年祭之間，被告的車子在富岡那裡修理，他會
    抽空到我家那邊，我弟弟乙○○也是在那邊，當時我抽空從
    臺北回來，參加豐年祭」、「（問：你是否記得辰○○的車
    子是在何時到富岡修理的？）確實時間我忘記了。但是我確
    定在當年豐年祭期間辰○○的車子確實是在富岡修理」、「
    （問：你是否知道被告辰○○的車子當時為何壞掉？）我不
    清楚，當時我都在家，我有看到我弟弟乙○○在幫辰○○推
    車」、「（問：你是否知道你弟弟乙○○是否有在幫被告採
    椰子？）他是有跟辰○○一起在工作」、「（問：豐年祭過
    了之後，你是否知道乙○○是否還有在幫辰○○採椰子？）
    我弟弟在豐年祭之後沒有再幫辰○○採椰子了」等語在卷，
    從上開證人所述以觀，證人乙○○於本院審理時之證述顯較
    可採，反觀證人未○○前揭之證詞顯屬誇大，且有瑕疵，自
    不足為採信。
(九)按被告本無自證無罪之義務，被告一再翻異其供詞，並非訴
    訟程序中所罕見，法院遇有被告之供詞前後不一致時，究竟
    何者為可採，原得本其自由心證予以斟酌取捨，非謂一有不
    符，即應認其全部供述均為不可採信。是以，被告前後辯解
    固有部分不一，然被告否認犯罪事實所持之辯解，縱屬不能
    成立，仍須有其他積極證據足以證明其犯罪行為，蓋被告辯
    解反覆，起因眾多，或為圖卸己責，或為掩飾他人罪行，或
    另有其他因素考量，實情不一，若僅以其陳述不實，供詞反
    覆，遽以為論罪之依據，顯與被告不自證己罪之原則相違，
    亦有錯置公訴人應負實質舉證責任之失。末按刑事訴訟法第
    163條之2既賦予法院就當事人聲請調查之證據決定其應否調
    查之權，則法院倘已盡調查之職責，並獲得充分之心證，自
    無就全部聲請之證據，均有一一予以調查之義務，僅就不予
    調查之理由為必要之說明，即屬合法，最高法院著有76年臺
    上字第3317號判例意旨可資覆按。查辯護人於本院審理期日
    雖聲請將警卷第19頁所示之藍色自用小貨車送請鑑定，以證
    明該車裝載量無法於附表所示之時間，載運如附表所示之椰
    子數量，惟公訴人既未盡本案犯罪事實成立之實質舉證責任
    ，辯護人以此為反證，核無調查之必要，爰不再予調查，末
    此陳明。
六、綜上所述，證人即本案共同行為人未○○於偵查及本院審理
    中所為對被告不利之證詞，部分供述前後難認一致，尤與渠
    於警詢所述尚有歧異，而此等瑕疵，要非係因渠記憶模糊或
    遺忘所致，渠指證之憑信性，誠有可疑，又公訴人所引之其
    他證據，或與證人未○○前揭證述之內容，彼此間仍存有相
    當重要之歧異，不足資為佐憑證人未○○供述之可信性，或
    與證人未○○之片面指證具有同質性，本不具有補強渠指述
    證明力之效果，或無從佐證被告確有於附表所示之時、地實
    行竊盜犯行，皆無從據此即為不利於被告之認定。從而，本
    案毋論依公訴人所舉之證據與指出之證明方法，抑或本院窮
    盡調查之能事所得之證據，並未達於使通常一般之人均不致
    有所懷疑，而得確信被告有如公訴人所指之竊盜犯行為真實
    ，則被告是否有於如附表所示之時、地，竊取如附表所示椰
    子之罪行，容有合理之懷疑存在。此外，復查無其他積極證
    據足資證明被告有公訴人所指之竊盜犯行，揆諸前揭規定與
    說明，既不能證明被告犯罪，自均應為無罪之諭知，以昭審
    慎。
據上論斷，應依刑事訴訟法第301條第1項，判決如主文。
本案經檢察官子○○到庭執行職務
中    華    民    國    98    年    11    月    26    日
                  刑事第四庭    審判長法  官  馬培基
                                      法  官  李俊彬
                                      法  官  劉正偉
附表：
┌──┬──────┬──────────┬───────┬──────┐
│編號│ 被  害  人 │ 犯   罪   時   間  │犯  罪  地  點│竊取椰子數量│
├──┼──────┼──────────┼───────┼──────┤
│  1 │戊○○      │96年（起訴書誤載為97│臺東縣東河鄉都│約3,000臺斤 │
│    │            │年，業經公訴人當庭更│蘭村46鄰產業道│            │
│    │            │正）7月10日下午2時  │路椰子園      │            │
├──┼──────┼──────────┼───────┼──────┤
│  2 │午○○      │96年7月10日下午3時  │臺東縣東河鄉都│約2,500臺斤 │
│    │            │                    │蘭村46鄰產業道│            │
│    │            │                    │路旁椰子園    │            │
├──┼──────┼──────────┼───────┼──────┤
│  3 │巳○○      │96年7月10日下午4時  │臺東縣東河鄉都│數量不詳（遭│
│    │            │                    │蘭村都蘭1664號│竊之椰子樹為│
│    │            │                    │地號          │3棵）       │
├──┼──────┼──────────┼───────┼──────┤
│  4 │癸○○      │96年7月11日上午8時  │臺東縣東河鄉都│約500臺斤（ │
│    │            │                    │蘭村46鄰產業道│遭竊之椰子樹│
│    │            │                    │路旁椰子林    │為3棵）     │
├──┼──────┼──────────┼───────┼──────┤
│  5 │庚○○      │96年7月11日上午8時  │臺東縣東河鄉都│約300臺斤（ │
│    │            │                    │蘭村45鄰新社18│遭竊之椰子樹│
│    │            │                    │號            │為8棵）     │
├──┼──────┼──────────┼───────┼──────┤
│  6 │寅○○      │96年7月11日上午9時  │臺東縣東河鄉隆│約400臺斤   │
│    │            │                    │昌村臺11線138.│            │
│    │            │                    │2公里處椰子園 │            │
├──┼──────┼──────────┼───────┼──────┤
│  7 │申○○（起訴│96年7月11日下午2時  │臺東縣東河鄉隆│約600臺斤   │
│    │書誤載為逢佩│                    │昌村臺11線139.│            │
│    │如，業經公訴│                    │7公里處椰子園 │            │
│    │人當庭更正）│                    │              │            │
└──┴──────┴──────────┴───────┴──────┘
以上正本證明與原本無異。
如不服本判決應於收受送達後10日內向本院提出上訴書狀，並應
敘述具體理由；其未敘述上訴理由者，應於上訴期間屆滿後20日
內向本院補提理由書（均須按他造當事人之人數附繕本）。「切
勿逕送上級法院」。告訴人或被害人對於本判決如有不服，請書
具不服之理由狀，請求檢察官上訴者，其上訴期間之計算係以檢
官收受判決正本之日期為準。
                                      書記官  姚佳華
中    華    民    國    98    年    12    月    3     日


司法院資訊處製作；財團法人民間司法改革基金會備份。
